ACORDAO-COMPLETO-2579207

ACÓRDÃO 3179/2023 ATA 11/2023 - PRIMEIRA CÂMARA

VISTOS, relatados e discutidos estes autos de tomada de contas especial instaurada pelo Ministério do Turismo em desfavor da Sociedade Cultural Pernambuco na Estrada e de Eduardo Moura Koury, em razão da não comprovação da regular aplicação dos recursos repassados no âmbito do convênio 100/2010 para consecução do projeto "Circuito Pernambuco Multicultural 2010".
ACORDAM os ministros do Tribunal de Contas da União, reunidos em sessão da 1ª Câmara, ante as razões expostas pelo relator, em:
9.1. com fundamento nos arts. 2º e 11 da Resolução TCU 344/2022, reconhecer a prescrição das pretensões punitiva e ressarcitória;
9.2. encaminhar cópia desta deliberação aos responsáveis e ao Ministério do Turismo; 
9.3. informar aos interessados que o inteiro teor da presente deliberação estará disponível para consulta no dia seguinte à sua oficialização, no endereço www.tcu.gov.br/acordaos;
9.4. encerrar o presente processo e arquivar os autos.

Tomada de contas especial instaurada em razão da não comprovação da regular aplicação dos recursos repassados por convênio que teve como objeto evento "Circuito Pernambuco Multicultural ".

Primeira Câmara

Ministério do Turismo.

3. Interessados/Responsáveis:
3.1. Responsáveis: Eduardo Moura Koury (XXX.653.484-XX); Sociedade Cultural Pernambuco na Estrada (08.178.076/0001-13).

13.1. Ministros presentes: Walton Alencar Rodrigues (Presidente), Jorge Oliveira e Jhonatan de Jesus.
13.2. Ministro-Substituto convocado: Augusto Sherman Cavalcanti.
13.3. Ministro-Substituto presente: Weder de Oliveira (Relator).

WEDER DE OLIVEIRA

Reproduzo, com ajustes de forma, excerto da instrução da então Secretaria de Controle Externo de Tomada de Contas Especial (SecexTCE) [footnoteRef:2]: [2:  Peça 130.] 
"INTRODUÇÃO
1. Cuidam os autos de tomada de contas especial instaurada por Ministério do Turismo, em desfavor de Sociedade Cultural Pernambuco Na Estrada (CNPJ: 08.178.076/0001-13) e Eduardo Moura Koury (CPF: XXX.653.484-XX) , em razão de não comprovação da regular aplicação dos recursos repassados pela União realizadas por meio do Convênio 00100/2010, registro Siafi 732169 (peça 7) firmado entre o Ministério do Turismo e Sociedade Cultural Pernambuco Na Estrada, e que tinha por objeto o instrumento descrito como 'Circuito Pernambuco Multicultural 2010 '.
HISTÓRICO
2. Em 25/11/2017, com fundamento na IN/TCU 71/2012, alterada pela IN/TCU 76/2016 e DN/TCU 155/2016, o dirigente da instituição Ministério do Turismo autorizou a instauração da tomada de contas especial (peça 46) . O processo foi registrado no sistema e-TCE com o número 786/2019.
3. O Convênio 00100/2010, registro Siafi 732169, foi firmado no valor de R$ 1.775.000,00, sendo R$ 1.595.000,00 à conta do concedente e R$ 180.000,00 referentes à contrapartida do convenente. Teve vigência de 9/4/2010 a 28/8/2010, com prazo para apresentação da prestação de contas em 28/8/2010. Os repasses efetivos da União totalizaram R$ 1.595.000,00 (peça 11) .
4. A prestação de contas e complementações enviadas foram analisadas por meio do documento constante na peça 33.
5.  O fundamento para a instauração da Tomada de Contas Especial, conforme consignado na matriz de responsabilização elaborada pelo tomador de contas, foi a constatação da seguinte irregularidade: 
Ausência parcial de documentação de prestação de contas dos recursos federais repassados ao SOCIEDADE CULTURAL PERNAMBUCO NA ESTRADA, no âmbito do convênio descrito como 'Circuito Pernambuco Multicultural 2010'.
6. Os responsáveis arrolados na fase interna foram devidamente comunicados e, diante da ausência de justificativas suficientes para elidir a irregularidade e da não devolução dos recursos, instaurou-se a tomada de contas especial.
7.  No relatório (peça 55) , o tomador de contas concluiu que o prejuízo importaria no valor original de R$ 1.595.000,00, imputando-se a responsabilidade a Sociedade Cultural Pernambuco Na Estrada, na condição de contratado e Eduardo Moura Koury, na condição de gestor dos recursos. 
8.   Em 31/1/2020, a Controladoria-Geral da União emitiu o relatório de auditoria (peça 57) , em concordância com o relatório do tomador de contas. O certificado de auditoria e o parecer do dirigente do órgão de controle interno concluíram pela irregularidade das presentes contas (peças 58 e 59) .
9.  Em 14/2/2020, o ministro responsável pela área atestou haver tomado conhecimento das conclusões contidas no relatório e certificado de auditoria, bem como do parecer conclusivo do dirigente do órgão de controle interno, manifestando-se pela irregularidade das contas, e determinou o encaminhamento do processo ao Tribunal de Contas da União (peça 60) .
10. Na instrução inicial (peça 72) , analisando-se os documentos nos autos, concluiu-se pela necessidade de realização de citação para as irregularidades abaixo: 
Débito relacionado ao responsável Eduardo Moura Koury (CPF: XXX.653.484-XX) , na condição de gestor dos recursos, em solidariedade com Sociedade Cultural Pernambuco Na Estrada.
Irregularidade 1: não comprovação parcial da execução física do objeto do convênio.
Evidências da irregularidade: Nota Técnica de Análise nº 79/2011 (peça 33) ; e Plano de trabalho do convênio - detalhamento de metas (vide peças 62-68) .
Normas infringidas: Art. 70, parágrafo único, da Constituição Federal de 1988; art. 93, do Decreto-lei 200, de 25 de fevereiro de 1967; art. 50, §3º, da Portaria Interministerial 127/2008, e Termo do Convênio00100/2010 (Cláusula Terceira, item II, alínea 'a' e Clausula Décima Terceira, Parágrafo Segundo, Alínea 'e') . 
Conduta: não apresentar imagens (fotografias ou filmagens) ou outros documentos que provassem a execução de parte dos itens previstos no plano de trabalho e pagos com recursos do convênio.
Nexo de causalidade: A não apresentação de documentos que comprovassem a execução de parte dos itens previstos no plano de trabalho resultou na presunção de dano ao erário.
Culpabilidade: não há excludentes de ilicitude, de culpabilidade e de punibilidade; é razoável supor que o responsável tinha consciência da ilicitude de sua conduta; era exigível conduta diversa da praticada, qual seja, comprovar por meio de documentos a efetiva execução de todos os itens previstos no plano de trabalho.
Irregularidade 2: não comprovação parcial da regular execução financeira do convênio.
Evidências da irregularidade: Parecer Financeiro 955/2017 (peça 41) ; Relação de pagamentos (peça 27) ; Extrato Bancário (peça 24, p. 4) ; Nota Fiscal 351 (peça 21, p. 3) ; Nota Fiscal 102 (peça 21, p. 4) ; comprovantes de transferência bancária (peça 22, p. 3-4) ..
Normas infringidas: Art. 37, caput, c/c o art. 70, parágrafo único, da Constituição Federal de 1988; art. 93, do Decreto-lei 200, de 25 de fevereiro de 1967; art. 50, §3º, da Portaria Interministerial 127/2008; e Termo de Convênio 0100/2010 (Clausula Décima Terceira, Parágrafo Segundo, Alínea 'f') .
Conduta: apresentar duas notas fiscais, de números 102 e 351, sem detalhamento dos itens a que se referiam.
Nexo de causalidade: A não apresentação de documentos que comprovassem a regular execução financeira resultou na presunção de dano ao erário.
Culpabilidade: não há excludentes de ilicitude, de culpabilidade e de punibilidade; é razoável supor que o responsável tinha consciência da ilicitude de sua conduta; era exigível conduta diversa da praticada, qual seja, comprovar por meio de documentos a regular execução financeira do ajuste.
Irregularidade 3: não apresentação de declaração de gratuidade do evento, nem de demonstrativo de utilização, dos montantes arrecadados com a venda de ingressos, no objeto do convênio.
Evidências da irregularidade: Parecer Financeiro 955/2017 (peça 41) .
Normas infringidas: Art. 70, parágrafo único, da Constituição Federal de 1988; e art. 93, do Decreto-lei 200, de 25 de fevereiro de 1967; art. 56 da Portaria Interministerial 127/2008; Termo de Convênio 0100/2010 (cláusula terceira, item II, alínea 'kk', e cláusula décima terceira, parágrafo segundo, alínea 'l') .
Conduta: não apresentar declaração de gratuidade do evento, nem demonstrativo de utilização, dos montantes arrecadados com a venda de ingressos, no objeto do convênio.
Nexo de causalidade: A ausência de informações sobre a gratuidade do evento ou a venda de ingressos não comprova que não houve sobreposição de pagamentos para os itens previstos no ajuste, resultando em presunção de prejuízo ao erário.
Culpabilidade: não há excludentes de ilicitude, de culpabilidade e de punibilidade; é razoável supor que o responsável tinha consciência da ilicitude de sua conduta; era exigível conduta diversa da praticada.
Irregularidade 4: ausência de comprovação de que as empresas que não detinham direitos de exclusividade, contratadas irregularmente por inexigibilidade, pagaram o cachê de bandas ou cantores que realizaram o evento.
Evidências da irregularidade: Documentos de Contratação (peça 16, p. 9-12, e peça 69) ; Documentos de pagamento (peças 21-22) ; Extrato bancário (peça 24) ; Relação de Pagamentos (peça 27) ; Cartas de exclusividade (peça 16, p. 13-28) ; Contratos (peça 70) ; e Parecer Financeiro (peça 41) .
Normas infringidas: Art. 70, parágrafo único, da Constituição Federal de 1988; art. 93, do Decreto-lei 200, de 25 de fevereiro de 1967; art. 50, §3º, da Portaria Interministerial 127/2008, Acórdão 96/2008-TCU-Plenário, Acórdão 1435/2017-TCU-Plenário e Termo do Convênio 00100/2010 (cláusula terceira, item II, alínea 'pp'; e cláusula décima terceira, parágrafo primeiro, alínea 'g') .
Conduta: não apresentar notas fiscais e recibos (ou outros documentos equivalentes) emitidos em nome das bandas e cantores e assinados por seus representantes legais ou pelos seus empresários exclusivos, sendo essa representação ou exclusividade registrada em cartório.
Nexo de causalidade: A não apresentação de notas fiscais e recibos (ou outros documentos equivalentes) emitidos em nome das bandas e cantores e assinados por seus representantes legais ou pelos seus empresários exclusivos impediu comprovação do nexo causal entre os recursos federais transferidos e os pagamentos efetuados, visto que não se provou que os valores pagos ao intermediário contratado efetivamente foi repassado as banda e artistas que realizaram shows, resultando em presunção de prejuízo ao erário.
Culpabilidade: não há excludentes de ilicitude, de culpabilidade e de punibilidade; é razoável supor que o responsável tinha consciência da ilicitude de sua conduta; era exigível conduta diversa da praticada, qual seja, assegurar que as bandas e cantores que se apresentaram no evento efetivamente receberam o valor dos pagamentos especificados no plano de trabalho.
Débito relacionado às irregularidades 1 a 4:
	Data de ocorrência
	Valor histórico (R$) 
	Identificador da parcela

	29/6/2010
	1.595.000,00
	D

Cofre credor: Tesouro Nacional.
Valor atualizado do débito (sem juros) em 5/5/2020: R$ 2.742.762,00
11. Em cumprimento ao Pronunciamento da Unidade (peça 93) , foi efetuada citação dos responsáveis, Eduardo Moura Koury e Sociedade Cultural Pernambuco Na Estrada, conforme documentos de peças 75-82. 
12. Em resposta às citações, foram trazidas conjuntamente as alegações de defesa de peças 85-97, pelos responsáveis Eduardo Moura Koury e Sociedade Cultural Pernambuco Na Estrada. 
ANÁLISE DOS PRESSUPOSTOS DE PROCEDIBILIDADE DA IN/TCU 71/2012
Apreciação do Prejuízo ao Contraditório e Ampla Defesa
13.  Verifica-se que não houve o transcurso de mais de dez anos desde o fato gerador sem que tenha havido a notificação dos responsáveis pela autoridade administrativa federal competente (art. 6º, inciso II, c/c art. 19 da IN/TCU 71/2012, modificada pela IN/TCU 76/2016) , uma vez que o fato gerador da irregularidade sancionada ocorreu em 29/6/2010, e os responsáveis foram notificados sobre as irregularidades pela autoridade administrativa competente conforme abaixo:
13.1. Sociedade Cultural Pernambuco Na Estrada, por meio do ofício acostado à peça 42, recebido em 6/10/2017, conforme AR (peça 45) .
13.2. Eduardo Moura Koury, por meio do ofício acostado à peça 43, recebido em 28/9/2017, conforme AR (peça 44) .
Valor de Constituição da TCE  
14.  Verifica-se, ainda, que o valor atualizado do débito apurado (sem juros) em 1/1/2017 é de R$ 2.449.122,50, portanto superior ao limite mínimo de R$ 100.000,00, na forma estabelecida conforme os arts. 6º, inciso I, e 19 da IN/TCU 71/2012, modificada pela IN/TCU 76/2016. 
OUTROS PROCESSOS/DÉBITOS NOS SISTEMAS DO TCU COM OS MESMOS RESPONSÁVEIS
15.  Informa-se que não foi encontrado débito imputável aos responsáveis em outros processos no Tribunal.
16.  A tomada de contas especial está, assim, devidamente constituída e em condição de ser instruída.
EXAME TÉCNICO    
17. O exame técnico tratará de analisar as alegações de defesa encaminhadas. A análise das alegações de defesa será realizada conjuntamente, visto que os responsáveis apresentaram defesa juntos.
18. Essas alegações tratam-se de:
a) argumentos de defesa (peça 85) ;
b) documentos comprobatórios da defesa (peças 86-97) .
Da defesa dos responsáveis Eduardo Moura Koury e Sociedade Cultural Pernambuco Na Estrada
Argumento Preliminar sobre a tempestividade da defesa (peça 85, p. 3-5) .
19. Ab initio cumpre esclarecer que a citação fora recebida na data de 12 de junho de 2020, onde sendo o prazo de 15 (quinze dias) , estes recaem no sábado 27 de junho de 2020, dia não útil, portanto tendo como prazo final o dia 29 (vinte e nove) , primeiro dia útil subsequente, tudo nos termos do art. 185 do Regimento Interno do TCU.
20. Neste sentido, verifica-se que a presente ALEGAÇÕES DE DEFESA é TEMPESTIVA, estando, portanto, hábil a ser analisada.
Análise da Defesa 
21. Conforme análise ao processo, via E-TCU, a defesa (peça 85) foi inserida no processo em 29/6/2020, ou seja, no prazo de 15 (quinze dias) estipulado na citação, que começou a contar em 13/6/2020 (devido às notificações terem se dado em 12/6/2020 - peças 78-81) , e se encerrou em 29/6/2020.
22. Sendo assim, a defesa foi tempestiva, fato que não leva ao seu acolhimento, mas demonstra que os citados não abriram mão de seu direito de se defenderem. 
Argumento Preliminar de que ocorreu PRESCRIÇÃO (peça 85, p. 3-5) .
23. Conforme a defesa, ocorreu a prescrição quinquenal. 
24. Segundo os defendentes, ab initio importante verificar que no julgamento do RE 636.886/AL, o STF fixou a tese de que 'é prescritível a pretensão de ressarcimento ao erário fundada em decisão de Tribunal de Contas.
25. O julgamento foi importante por fixar o entendimento de que o Processo no Tribunal de Contas é Administrativo e não sui generis, como se levava a crer, classificando-se em uma categoria especial com certo grau de atipicidade.
26. Voltando ao julgamento do RE 636.886/AL, vamos destacar dois pontos do entendimento do STF que têm potencial para impactar o atual entendimento sobre a incidência de prescrição nos processos dos Tribunais de Contas. Voltando ao julgamento do RE 636.886/AL, vamos destacar dois pontos do entendimento do STF que têm potencial para impactar o atual entendimento sobre a incidência de prescrição nos processos dos Tribunais de Contas.
27. O primeiro ponto é o de que o STF entendeu que o julgamento nos processos de análises e exames de contas conduzidos pelos Tribunais de Contas no exercício do controle externo constitui-se numa atividade eminentemente administrativa. Já o segundo ponto é o de que o STF apontou que nos Tribunais de Contas os julgamentos dos processos se dão 'sem as garantias do devido processo legal', vez que neles não se permite o contraditório e ampla defesa efetivos.
28. Pois bem, considerando que na visão do Supremo os processos que tramitam no Tribunais de Contas são processos administrativos, é preciso tratá-los como são tratados todos os demais processos que são tutelados pelo Direito Administrativo sancionador, no qual, além da prescritibilidade ser a regra, a prescrição é quinquenal e não decenal.
29. No Direito Administrativo sancionador, na ausência de normas específicas sobre prescrição, como por exemplo as Leis nº 6.437/77 e nº 9.873/99, tradicionalmente sempre se defendeu a aplicação do Decreto nº 20.910/32 que disciplina a prescrição quinquenal dos créditos da Fazenda Pública, e não a aplicação do Código Civil e seu prazo prescricional decenal.
30. Acrescido ao relatado, verifica-se que o fato gerador da prestação de contas ocorreu em abril de 2010 e a efetiva citação se deu apenas em 12 de junho do corrente ano, passados, portanto mais de 10 (dez) anos.
31. Ante todo o exposto, seja consoante novo entendimento firmado pelo STF de que o processo o âmbito nos Tribunais de contas tem natureza administrativa, aplicando-se a prescrição quinquenal, seja pela citação ter ocorrido mais de 10 (dez) anos do fato gerador, ocorrido em abril de 2010, que seja reconhecida a Prescrição do objeto da presente tomada de Contas.
Análise da Defesa 
32.  O Supremo Tribunal Federal - STF, no Recurso Extraordinário - RE 636.886, fixou a tese, com repercussão geral reconhecida, de que 'é prescritível a pretensão de ressarcimento ao erário fundada em decisão de Tribunal de Contas' (Tema 899) . Em que pese o questionamento acerca da abrangência da tese ali firmada, confirmada em embargos declaratórios julgados em agosto de 2021, no sentido de que se circunscreveria apenas ao processo de execução da condenação imposta pelo TCU (ou seja, inaplicável à pretensão de ressarcimento exercida no processo 'conhecimento' da TCE) , verifica-se que o STF, por meio de decisões prolatadas pelas suas duas turmas, tem decidido de forma reiterada que se aplica o prazo prescricional de 5 anos previsto na Lei 9.873/1999 às pretensões sancionatória e ressarcitória a cargo do Tribunal de Contas da União. 
33. Seja por aplicação direta ou por analogia, a orientação sufragada é no sentido de que o prazo de 5 anos é compatível com a tese de que a ação e a execução prescrevem no mesmo prazo (Súmula 150 do STF) , bem como com o fato de que a Lei 9.873/1999 - que regulamenta o exercício de ação punitiva pela Administração Pública Federal, direta e indireta - regeria integralmente a prescrição no âmbito do TCU. Quanto a este último aspecto, o Ministro Luís Roberto Barroso, no voto exarado no julgamento do MS 32.201, embora tenha advertido que a atuação do TCU, em sua acepção clássica, não se qualifica como exercício do poder de polícia, ressaltou que a Lei 9.873/1999 assumiria vocação regulatória geral da prescrição do exercício da competência sancionadora da Administração Pública, sendo sua disciplina aplicável a qualquer ação punitiva da Administração Pública Federal, exceto àquelas esferas em que exista regulamentação específica. Ademais, em virtude da autonomia científica do Direito Administrativo, não haveria razão plausível para suprimir a omissão da Lei Orgânica do Tribunal de Contas da União, no tocante ao estabelecimento de um prazo prescricional próprio, valendo-se das normas de direito civil, e não das de direito administrativo.
34. Eis algumas ementas que evidenciam o entendimento predominante do STF:
 (...) 
35. Essa orientação também foi seguida nas seguintes decisões monocráticas: MS 36.127-MC/DF e MS 35.940-MC/DF, Rel. Min. Luiz Fux; MS 35.294, MS 35.539/DF e MS 35.971-TP/DF, Rel. Min. Marco Aurélio; MS 34.256 MC/DF, MS 36.054-MC e MS 36.067-MC/DF, Rel. Min. Ricardo Lewandowski.
36. O Supremo Tribunal Federal tem se pronunciado no sentido de reconhecer não só a aplicação da prescrição quinquenal com fulcro na interpretação da Lei 9.873/1999, mas também a incidência dos marcos interruptivos do prazo prescricional consignados na referida lei, tantas vezes quanto presentes os suportes fáticos (MS 32201, Relator: Min. Roberto Barroso) . 
37. Entendimento que também foi adotado nas seguintes decisões monocráticas: MS 36.054, MS 34.256-MC, MS 35.512 e MS 36.067-MC, todos de relatoria do Min. Ricardo Lewandowski; MS 35.294, MS 35.539 e MS 35.971-TP, todos de relatoria do Min. Marco Aurélio; MS 32.201, Rel. Min. Roberto Barroso, e MS 36.127-MC e MS 35.940-MC, Min. Luiz Fux.
38. Em relação ao termo inicial da contagem do prazo prescricional, o 'caput' do art. 1º da Lei 9.873/1999 oferece solução que não destoa do modelo adotado pelo TCU no incidente de uniformização de jurisprudência, em que se examinou a prescrição da pretensão punitiva, nos termos do Acórdão 1441/2016-TCU-Plenário (Rel. Min. Benjamin Zymler) , com a adição da particularidade de explicitar o caso de infrações permanentes ou continuadas:
a) Regra geral: 'data da prática do ato' (o que equivale a 'ocorrência da irregularidade sancionada') ;
b) Regra especial: 'no caso de infração permanente ou continuada, do dia em que tiver cessado'.
39. A Lei 9.873/1999, no art. 2º, estabelece as causas interruptivas da prescrição punitiva, consoante abaixo transcrito, já na redação conferida pela Lei 11.941/2009:
Art. 2º Interrompe-se a prescrição da ação punitiva:
I - pela notificação ou citação do indiciado ou acusado, inclusive por meio de edital;
II - por qualquer ato inequívoco, que importe apuração do fato;
III - pela decisão condenatória recorrível.
IV - por qualquer ato inequívoco que importe em manifestação expressa de tentativa de solução conciliatória no âmbito interno da administração pública federal.
40. O quadro a seguir indica alguns eventos processuais, ocorridos no curso de uma TCE (fase interna e externa) - instaurada em razão de irregularidades na aplicação de recursos da União transferidos a entes subnacionais - que poderiam ser enquadrados nas causas de interrupção da prescrição acima apontadas, sem prejuízo, é claro, de outras ocorrências fáticas elegíveis como marco interruptivo, a depender da forma de proceder de cada entidade ou órgão tomador de contas.
 (...) 
41. Bem se vê, portanto, que haveria uma multiplicidade de causas de interrupção da prescrição, conforme se depreende do art. 2º da Lei 9.873/1999. Tal exegese encontra respaldo em precedentes do STF, a exemplo do que se decidiu no julgamento do MS 36067 (Rel. Min. Ricardo Lewandowski) , com destaque para trecho do voto em que o Relator reconhece cinco causas de interrupção da prescrição, in verbis:
 (...) 
42. No caso concreto, portanto, tendo como parâmetro a tese firmada pelo STF, no RE 636.886, no sentido de que ambas as pretensões do TCU (sancionatória e ressarcitória) sujeitam-se ao prazo prescricional de 5 anos previsto na Lei 9.873/1999, considerando, ainda, o sistema prescricional delineado na citada lei, inclusive as causas de suspensão e de interrupção da prescrição:
a) 'Datas das práticas dos atos' (termo inicial para contagem dos prazos prescricionais) : 29/6/2010 (data do débito) ; 
b) Verificação de irregularidades físicas e financeiras (execução do objeto e ausência de declaração de gratuidade) , na Nota Técnica de Análise 79/2011 (peça 33) e despacho de expediente (peça 34) , de 15/9/2011;
c) Verificação de irregularidades financeiras (notas fiscais sem detalhamento, e ausência de declaração de gratuidade) , na Nota Técnica Financeira PGTUR 589/2017 (peça 35) , de 26/6/2017;
d) Verificação de irregularidades financeiras (notas fiscais sem detalhamento, e ausência de declaração de gratuidade) , na Nota Técnica Financeira 955/2017 (peça 41) , de 20/9/2017;
e) Relatório de TCE 320/2019 (peça 55) , que detectou a falha das execuções física e financeira, de 1/4/2019;
f) Autuação do processo, em 18/2/2020;
g) Ordem de citação dos responsáveis pelas falhas físicas e financeiras, de peça 74, de 30/5/2020.
43. Analisando-se a sequência de eventos processuais enumerados no item anterior, os quais teriam o condão de interromper a prescrição da ação desta Corte no entender do STF, observa-se que:
a) em relação às irregularidades objeto de citação, relativas às execuções física e financeira, transcorreu o prazo prescricional de 5 (cinco) anos entre cada evento processual e o seguinte. Ressalte-se ainda que teria ocorrido a prescrição intercorrente a que se refere o art. 1º, § 1º, da Lei 9873/99 (prazo de 3 anos) . Portanto, levando-se em consideração o entendimento do STF, teria ocorrido a prescrição da pretensão ressarcitória a cargo do TCU.
44. Contudo, no caso concreto tratado no RE 636.886 (tema 899 da repercussão geral) diz respeito à fase de execução judicial de deliberação do Tribunal de Contas, tanto assim que, para deslindá-lo, foi necessária a aplicação da Lei 6.830/1980, a Lei de Execuções Fiscais, diploma legal evidentemente inaplicável à fase que antecede a formação do título executivo extrajudicial, caracterizada pela atuação do órgão de controle externo até a prolação do acórdão.
45.  Veja-se que foram opostos embargos declaratórios contra a referida decisão do STF, os quais foram rejeitados pela maioria da Suprema Corte (Plenário, Sessão Virtual de 13.8.2021 a 20.8.2021) , confirmando, portanto, a abrangência da deliberação prolatada na fixação do tema 899, razão por que se deve adotar a orientação prevalente no TCU, no sentido de que a matéria ali tratada alcançaria tão somente a fase judicial de cobrança do título extrajudicial, não atingindo os processos de controle externo, mantendo-se, desse modo,  a interpretação adotada pela Suprema Corte, em 2008, no Mandado de Segurança - MS 26.210, oportunidade em que foi definida a tese da imprescritibilidade das ações de ressarcimento ao erário:
A suspensão pelo STF das demandas nas quais esteja em questão a prescritibilidade da pretensão de ressarcimento ao erário com base em decisão de tribunal de contas (RE 636.886/STF) alcança tão somente a fase judicial de cobrança do título extrajudicial, não atingindo os processos de controle externo em trâmite. Até julgamento definitivo em contrário pelo STF, permanece o entendimento do TCU acerca da imprescritibilidade das pretensões de ressarcimento decorrentes de tomadas de contas especiais. (Acórdão 1267/2019-TCU-Plenário, Relator: Min. AROLDO CEDRAZ) 
46. Desse modo, no entendimento do TCU, não ocorreu a prescrição ressarcitória. 
47. Por outro lado, especificamente no que tange à prescrição da pretensão punitiva, verifica-se que o Acórdão 1441/2016-TCU-Plenário, Relator Ministro Benjamin Zymler, que uniformizou a jurisprudência acerca dessa questão, subordinou tal prescrição ao prazo prescricional geral indicado no art. 205, do Código Civil, que é de dez anos, contado da data de ocorrência da irregularidade sancionada, nos termos do art. 189, do Código Civil, sendo este prazo interrompido pelo ato que ordenar a citação, a audiência ou a oitiva do responsável. 
48. No caso em exame, também não ocorreu a prescrição punitiva, uma vez que a irregularidade sancionada ocorreu em 29/6/2010 e o ato de ordenação da citação ocorreu em 30/5/2020 (peça 74) , ou seja, menos de dez anos depois da irregularidade.
49. Desse modo, essas alegações não devem ser acolhidas.
Argumentos de mérito [considerações iniciais] (peça 85, p. 6-7) .
50. Antes de adentrar no mérito da demanda, importante fazer algumas considerações necessárias à solução do litígio, o que se fará em tópico próprio por amor ao debate.
51. De pronto, importante atentar que se tratou este do primeiro evento instrumento de convênio com recursos Federais, razão pelo qual, se acredita que em face da inexperiência não se conseguiu atender ipsis litteris todos os termos, conforme esperado por este TCU.
52. Ainda, cumpre ressaltar que retrata o relatório que em 2017 houve notificações encaminhadas para a Sociedade Cultural, bem como Eduardo separadamente, devendo-se registrar que a notificação encaminhada para Eduardo nunca foi recebida, devendo ter ocorrido extravio entre a portaria e o apartamento do ora defendido, considerando ainda que o mesmo por ser músico e publicitário sempre viajou bastante.
53. Quanto à Sociedade Cultural, esta não funciona de forma permanente no endereço apontado desde 2013, razão pelo qual a notificação não atingiu o objetivo esperado.
54. Neste sentido, verifica-se que não existe má-fé na não apresentação anteriormente de quaisquer esclarecimentos, devendo-se exaltar a dificuldade que há de se levantar todo e qualquer documento, após ultrapassados mais de 10 (dez) anos do evento.
Análise da defesa
55. Os argumentos devem ser rejeitados.
56. Em relação à alegada ausência de notificação válida na fase interna, cabe esclarecer que na fase interna da tomada de contas especial ainda não se tem propriamente processo caracterizado por lide, mas, sim, procedimento de apuração administrativa. Na fase inicial, embora haja a previsão de notificação para que o responsável traga aos autos os documentos que entenda úteis para o esclarecimento da situação, a falta de sua realização não invalida os atos processuais no âmbito da Corte de Contas.
57. Assim, no que se refere à ausência de notificação do responsável na fase interna da tomada  de contas  especial,  a jurisprudência deste  Tribunal  é firme  no sentido  de que a instauração  do contraditório   e da ampla defesa, para fins  de condenação  dos responsáveis  por parte desta Corte de Contas,  somente  se dá na fase externa do processo de tomada de contas especiais, ou seja, por meio de sua regular citação, sendo irrelevante, para a configuração do contraditório, a ocorrência ou não de notificação anterior pelo órgão concedente (Acórdão 1404/2014-TCU-Plenário, rel. MARCOS BEMQUERER; 1.991/2014-TCU-Plenário, rel. MARCOS BEMQUERER; 2.875/2014-TCU-Plenário, rel.  BENJAMIN ZYMLER; 4.578/2014-TCU-1ª Câmara, rel. WEDER DE OLIVEIRA; 5.661/2014-TCU-1ª Câmara, rel.  BRUNO DANTAS; 6.941/2015-TCU-1ª Câmara, rel. BENJAMIN ZYMLER; 874/2016-TCU-1ª Câmara, rel. BENJAMIN ZYMLER; 7.934/2018-TCU-2ª Câmara, rel. ANA ARRAES; 15.122/2018-TCU-1ª Câmara, rel. AUGUSTO SHERMAN; 2.752/2019-TCU-2ª Câmara, rel. ANDRÉ DE CARVALHO, dentre outros) .
58. E, no presente caso, foi dada ao responsável oportunidade de defesa, via citação cuja resposta ora se analisa. Destarte, não houve prejuízo à defesa.
59.  Sobre o argumento acerca da ausência de má-fé, cabe relatar em regra, o TCU avalia se houve a boa-fé. A propósito do tema, cabe destacar que a jurisprudência desta Corte, diante de situações de irregularidade na aplicação de recursos públicos, é no sentido de que não se presume a boa-fé do gestor, devendo o responsável apresentar elemento fático capaz de demonstrá-la (Acórdãos 88/2007 e 2.550/2008, do Plenário) . No caso vertente, o gestor não apresentou elementos que indicassem a sua boa-fé.
Arrazoados sobre a irregularidade de não comprovação parcial da execução física (peça 85, p. 7-12) .
60. Verifica-se que houve falha no registro fotográfico de alguns itens deste projeto, mas utilizando-se da tecnologia, comprova-se a execução das rubricas relacionados na Tabela 1 apresentada na Instrução desta TCE (peça 72) .
61. Uma das vantagens advindas da fotografia digital é o registro de metadados - informações estruturadas que auxiliam na descrição e na identificação de documentos digitais. Com eles, pode-se determinar o momento exato de criação dos arquivos, neste caso específico, a data e a hora em que as fotos foram tiradas.
62. Neste sentido, verifica-se que as exigências dispostas neste item foram devidamente cumpridas, requerendo-se de pronto, o reconhecimento da REGULARIDADE das contas.
SÉRGIO BOI E O CANGAÇO - Etapa 1 - Cabo de Santo Agostinho
63. Natural de Palmares, município situado na Zona da Mata Sul de Pernambuco, o multiartista Sérgio Botelho foi uma das peças fundamentais na grade artística do Circuito Pernambuco Multicultural 2010, participando de todas as etapas do projeto conforme descrito no plano de trabalho e no processo de contratação por inexigibilidade.
64. Atualmente o artista reside em Portugal, mesmo assim enviou a declaração digitalizada (peça 86) , cuja assinatura pode ser confrontada com a existente no contrato de exclusividade (peça 95, p.7-8) , pois este possui firma reconhecida em cartório de notas e registro em cartório de títulos e documentos.
65. Para fins de comprovação, além da declaração do artista, apresenta-se duas sequências de fotos juntamente com os seus metadados. A primeira sequência (peça 87) mostra os shows que antecederam e os que sucederam a apresentação de Sérgio Boi e o Cangaço na primeira etapa do projeto. É possível observar a sequência crescente na numeração dos arquivos gerados pela câmera e identificar que se trata do mesmo aparelho, com a mesma resolução das fotos, além dos horários em que os artistas se apresentaram e a data de realização do evento.
66. A segunda sequência (peça 88) mostra as apresentações do artista e sua banda nas etapas subsequentes, sendo possível observar pela nomenclatura dos arquivos, dimensões das fotos e tamanho dos arquivos, que são equipamentos fotográficos distintos do utilizado na primeira etapa do projeto, e que possuem inclusive, qualidade bastante superior à do primeiro.
67. Essas câmeras mais rebuscadas guardam inclusive muito mais informações em seus metadados, tais como a marca e modelo do aparelho, distância focal e tempo de exposição, dentre outros, como pode ser observado na captura de tela com as informações de cada fotografia.
FECHAMENTO E TENDAS - Etapa 1 - Cabo de Santo Agostinho
68. Pode-se observar uma peculiaridade na etapa de abertura do projeto que não se repete em nenhuma outra: havia um enorme ginásio de esportes por trás do palco que pode ser observado em diversas fotos, comprovando que se trata do mesmo evento.
69. Os metadados contidos nas fotografias complementam a comprovação desta irregularidade, confirmando a data da etapa e a câmera utilizada (peça 89) .
VÍDEO E IMAGEM - Etapas | 1 - Cabo de Santo Agostinho | 2 - Tabira | 3 - Serra Talhada | 4 - Águas Belas | 5 - São João | 7 - Exu
70. A locação do equipamento de vídeo se deu exclusivamente para a exibição do vídeo institucional do Ministério do Turismo. Desta rubrica, a convenente possui apenas registros fotográficos do momento da exibição/projeção do referido vídeo, cujos metadados confirmam da data de cada evento e a câmera utilizada para registrar (peça 90) .
SEGURANÇAS - Etapas | 1 - Cabo de Santo Agostinho | 2 - Tabira | 3 - Serra Talhada | 4 - Águas Belas | 5 - São João | 7 - Exu
71. De pronto, importante salientar que não existe nenhum registro fotográfico em que conste todos os seguranças juntos em todas as etapas, apenas fotos dos seguranças posicionados durante os eventos.
72. Reitere-se sem o prejuízo de cair em redundância, que embora não tenha fotos de todos os seguranças juntos, o serviço foi prestado, sendo anexados algumas fotos, dos mesmos, prestando o serviço.
73. Transcorrido mais de 10 (dez) anos, em contato com o proprietário da empresa prestadora do serviço em questão, este se prontificou a ajudar a convenente, localizando todos os profissionais que atuaram no projeto, mas alegou que precisaria de mais tempo para viabilizar essa operação, primeiro, porque estamos em meio à uma PANDEMIA que já ceifou a vida de mais de 60 mil brasileiros, e segundo, porque transcorrido o lapso temporal mencionado, muitos deles não trabalham mais na empresa.
74. Apresenta-se uma declaração do proprietário da empresa (peça 91) , juntamente com as fotos de alguns dos seguranças, cujos metadados comprovam a data do evento e a câmera utilizada para o registro (peça 92) .
Análise da defesa
75. Os argumentos devem ser rejeitados.
76. Cabe inicialmente demonstrar a falha relativa à execução física, observada na instrução de peça 72.
77. Segundo a Nota Técnica de Análise nº 79/2011|resolução das fotos, além dos horários em que os artistas se apresentaram e a data de realização do evento.
66. A segunda sequência (peça 88) mostra as apresentações do artista e sua banda nas etapas subsequentes, sendo possível observar pela nomenclatura dos arquivos, dimensões das fotos e tamanho dos arquivos, que são equipamentos fotográficos distintos do utilizado na primeira etapa do projeto, e que possuem inclusive, qualidade bastante superior à do primeiro.
67. Essas câmeras mais rebuscadas guardam inclusive muito mais informações em seus metadados, tais como a marca e modelo do aparelho, distância focal e tempo de exposição, dentre outros, como pode ser observado na captura de tela com as informações de cada fotografia.
FECHAMENTO E TENDAS - Etapa 1 - Cabo de Santo Agostinho
68. Pode-se observar uma peculiaridade na etapa de abertura do projeto que não se repete em nenhuma outra: havia um enorme ginásio de esportes por trás do palco que pode ser observado em diversas fotos, comprovando que se trata do mesmo evento.
69. Os metadados contidos nas fotografias complementam a comprovação desta irregularidade, confirmando a data da etapa e a câmera utilizada (peça 89) .
VÍDEO E IMAGEM - Etapas | 1 - Cabo de Santo Agostinho | 2 - Tabira | 3 - Serra Talhada | 4 - Águas Belas | 5 - São João | 7 - Exu
70. A locação do equipamento de vídeo se deu exclusivamente para a exibição do vídeo institucional do Ministério do Turismo. Desta rubrica, a convenente possui apenas registros fotográficos do momento da exibição/projeção do referido vídeo, cujos metadados confirmam da data de cada evento e a câmera utilizada para registrar (peça 90) .
SEGURANÇAS - Etapas | 1 - Cabo de Santo Agostinho | 2 - Tabira | 3 - Serra Talhada | 4 - Águas Belas | 5 - São João | 7 - Exu
71. De pronto, importante salientar que não existe nenhum registro fotográfico em que conste todos os seguranças juntos em todas as etapas, apenas fotos dos seguranças posicionados durante os eventos.
72. Reitere-se sem o prejuízo de cair em redundância, que embora não tenha fotos de todos os seguranças juntos, o serviço foi prestado, sendo anexados algumas fotos, dos mesmos, prestando o serviço.
73. Transcorrido mais de 10 (dez) anos, em contato com o proprietário da empresa prestadora do serviço em questão, este se prontificou a ajudar a convenente, localizando todos os profissionais que atuaram no projeto, mas alegou que precisaria de mais tempo para viabilizar essa operação, primeiro, porque estamos em meio à uma PANDEMIA que já ceifou a vida de mais de 60 mil brasileiros, e segundo, porque transcorrido o lapso temporal mencionado, muitos deles não trabalham mais na empresa.
74. Apresenta-se uma declaração do proprietário da empresa (peça 91) , juntamente com as fotos de alguns dos seguranças, cujos metadados comprovam a data do evento e a câmera utilizada para o registro (peça 92) .
Análise da defesa
75. Os argumentos devem ser rejeitados.
76. Cabe inicialmente demonstrar a falha relativa à execução física, observada na instrução de peça 72.
77. Segundo a Nota Técnica de Análise nº 79/2011|resolução das fotos, além dos horários em que os artistas se apresentaram e a data de realização do evento.
66. A segunda sequência (peça 88) mostra as apresentações do artista e sua banda nas etapas subsequentes, sendo possível observar pela nomenclatura dos arquivos, dimensões das fotos e tamanho dos arquivos, que são equipamentos fotográficos distintos do utilizado na primeira etapa do projeto, e que possuem inclusive, qualidade bastante superior à do primeiro.
67. Essas câmeras mais rebuscadas guardam inclusive muito mais informações em seus metadados, tais como a marca e modelo do aparelho, distância focal e tempo de exposição, dentre outros, como pode ser observado na captura de tela com as informações de cada fotografia.
FECHAMENTO E TENDAS - Etapa 1 - Cabo de Santo Agostinho
68. Pode-se observar uma peculiaridade na etapa de abertura do projeto que não se repete em nenhuma outra: havia um enorme ginásio de esportes por trás do palco que pode ser observado em diversas fotos, comprovando que se trata do mesmo evento.
69. Os metadados contidos nas fotografias complementam a comprovação desta irregularidade, confirmando a data da etapa e a câmera utilizada (peça 89) .
VÍDEO E IMAGEM - Etapas | 1 - Cabo de Santo Agostinho | 2 - Tabira | 3 - Serra Talhada | 4 - Águas Belas | 5 - São João | 7 - Exu
70. A locação do equipamento de vídeo se deu exclusivamente para a exibição do vídeo institucional do Ministério do Turismo. Desta rubrica, a convenente possui apenas registros fotográficos do momento da exibição/projeção do referido vídeo, cujos metadados confirmam da data de cada evento e a câmera utilizada para registrar (peça 90) .
SEGURANÇAS - Etapas | 1 - Cabo de Santo Agostinho | 2 - Tabira | 3 - Serra Talhada | 4 - Águas Belas | 5 - São João | 7 - Exu
71. De pronto, importante salientar que não existe nenhum registro fotográfico em que conste todos os seguranças juntos em todas as etapas, apenas fotos dos seguranças posicionados durante os eventos.
72. Reitere-se sem o prejuízo de cair em redundância, que embora não tenha fotos de todos os seguranças juntos, o serviço foi prestado, sendo anexados algumas fotos, dos mesmos, prestando o serviço.
73. Transcorrido mais de 10 (dez) anos, em contato com o proprietário da empresa prestadora do serviço em questão, este se prontificou a ajudar a convenente, localizando todos os profissionais que atuaram no projeto, mas alegou que precisaria de mais tempo para viabilizar essa operação, primeiro, porque estamos em meio à uma PANDEMIA que já ceifou a vida de mais de 60 mil brasileiros, e segundo, porque transcorrido o lapso temporal mencionado, muitos deles não trabalham mais na empresa.
74. Apresenta-se uma declaração do proprietário da empresa (peça 91) , juntamente com as fotos de alguns dos seguranças, cujos metadados comprovam a data do evento e a câmera utilizada para o registro (peça 92) .
Análise da defesa
75. Os argumentos devem ser rejeitados.
76. Cabe inicialmente demonstrar a falha relativa à execução física, observada na instrução de peça 72.
77. Segundo a Nota Técnica de Análise nº 79/2011|resolução das fotos, além dos horários em que os artistas se apresentaram e a data de realização do evento.
66. A segunda sequência (peça 88) mostra as apresentações do artista e sua banda nas etapas subsequentes, sendo possível observar pela nomenclatura dos arquivos, dimensões das fotos e tamanho dos arquivos, que são equipamentos fotográficos distintos do utilizado na primeira etapa do projeto, e que possuem inclusive, qualidade bastante superior à do primeiro.
67. Essas câmeras mais rebuscadas guardam inclusive muito mais informações em seus metadados, tais como a marca e modelo do aparelho, distância focal e tempo de exposição, dentre outros, como pode ser observado na captura de tela com as informações de cada fotografia.
FECHAMENTO E TENDAS - Etapa 1 - Cabo de Santo Agostinho
68. Pode-se observar uma peculiaridade na etapa de abertura do projeto que não se repete em nenhuma outra: havia um enorme ginásio de esportes por trás do palco que pode ser observado em diversas fotos, comprovando que se trata do mesmo evento.
69. Os metadados contidos nas fotografias complementam a comprovação desta irregularidade, confirmando a data da etapa e a câmera utilizada (peça 89) .
VÍDEO E IMAGEM - Etapas | 1 - Cabo de Santo Agostinho | 2 - Tabira | 3 - Serra Talhada | 4 - Águas Belas | 5 - São João | 7 - Exu
70. A locação do equipamento de vídeo se deu exclusivamente para a exibição do vídeo institucional do Ministério do Turismo. Desta rubrica, a convenente possui apenas registros fotográficos do momento da exibição/projeção do referido vídeo, cujos metadados confirmam da data de cada evento e a câmera utilizada para registrar (peça 90) .
SEGURANÇAS - Etapas | 1 - Cabo de Santo Agostinho | 2 - Tabira | 3 - Serra Talhada | 4 - Águas Belas | 5 - São João | 7 - Exu
71. De pronto, importante salientar que não existe nenhum registro fotográfico em que conste todos os seguranças juntos em todas as etapas, apenas fotos dos seguranças posicionados durante os eventos.
72. Reitere-se sem o prejuízo de cair em redundância, que embora não tenha fotos de todos os seguranças juntos, o serviço foi prestado, sendo anexados algumas fotos, dos mesmos, prestando o serviço.
73. Transcorrido mais de 10 (dez) anos, em contato com o proprietário da empresa prestadora do serviço em questão, este se prontificou a ajudar a convenente, localizando todos os profissionais que atuaram no projeto, mas alegou que precisaria de mais tempo para viabilizar essa operação, primeiro, porque estamos em meio à uma PANDEMIA que já ceifou a vida de mais de 60 mil brasileiros, e segundo, porque transcorrido o lapso temporal mencionado, muitos deles não trabalham mais na empresa.
74. Apresenta-se uma declaração do proprietário da empresa (peça 91) , juntamente com as fotos de alguns dos seguranças, cujos metadados comprovam a data do evento e a câmera utilizada para o registro (peça 92) .
Análise da defesa
75. Os argumentos devem ser rejeitados.
76. Cabe inicialmente demonstrar a falha relativa à execução física, observada na instrução de peça 72.
77. Segundo a Nota Técnica de Análise nº 79/2011|resolução das fotos, além dos horários em que os artistas se apresentaram e a data de realização do evento.
66. A segunda sequência (peça 88) mostra as apresentações do artista e sua banda nas etapas subsequentes, sendo possível observar pela nomenclatura dos arquivos, dimensões das fotos e tamanho dos arquivos, que são equipamentos fotográficos distintos do utilizado na primeira etapa do projeto, e que possuem inclusive, qualidade bastante superior à do primeiro.
67. Essas câmeras mais rebuscadas guardam inclusive muito mais informações em seus metadados, tais como a marca e modelo do aparelho, distância focal e tempo de exposição, dentre outros, como pode ser observado na captura de tela com as informações de cada fotografia.
FECHAMENTO E TENDAS - Etapa 1 - Cabo de Santo Agostinho
68. Pode-se observar uma peculiaridade na etapa de abertura do projeto que não se repete em nenhuma outra: havia um enorme ginásio de esportes por trás do palco que pode ser observado em diversas fotos, comprovando que se trata do mesmo evento.
69. Os metadados contidos nas fotografias complementam a comprovação desta irregularidade, confirmando a data da etapa e a câmera utilizada (peça 89) .
VÍDEO E IMAGEM - Etapas | 1 - Cabo de Santo Agostinho | 2 - Tabira | 3 - Serra Talhada | 4 - Águas Belas | 5 - São João | 7 - Exu
70. A locação do equipamento de vídeo se deu exclusivamente para a exibição do vídeo institucional do Ministério do Turismo. Desta rubrica, a convenente possui apenas registros fotográficos do momento da exibição/projeção do referido vídeo, cujos metadados confirmam da data de cada evento e a câmera utilizada para registrar (peça 90) .
SEGURANÇAS - Etapas | 1 - Cabo de Santo Agostinho | 2 - Tabira | 3 - Serra Talhada | 4 - Águas Belas | 5 - São João | 7 - Exu
71. De pronto, importante salientar que não existe nenhum registro fotográfico em que conste todos os seguranças juntos em todas as etapas, apenas fotos dos seguranças posicionados durante os eventos.
72. Reitere-se sem o prejuízo de cair em redundância, que embora não tenha fotos de todos os seguranças juntos, o serviço foi prestado, sendo anexados algumas fotos, dos mesmos, prestando o serviço.
73. Transcorrido mais de 10 (dez) anos, em contato com o proprietário da empresa prestadora do serviço em questão, este se prontificou a ajudar a convenente, localizando todos os profissionais que atuaram no projeto, mas alegou que precisaria de mais tempo para viabilizar essa operação, primeiro, porque estamos em meio à uma PANDEMIA que já ceifou a vida de mais de 60 mil brasileiros, e segundo, porque transcorrido o lapso temporal mencionado, muitos deles não trabalham mais na empresa.
74. Apresenta-se uma declaração do proprietário da empresa (peça 91) , juntamente com as fotos de alguns dos seguranças, cujos metadados comprovam a data do evento e a câmera utilizada para o registro (peça 92) .
Análise da defesa
75. Os argumentos devem ser rejeitados.
76. Cabe inicialmente demonstrar a falha relativa à execução física, observada na instrução de peça 72.
77. Segundo a Nota Técnica de Análise nº 79/2011|resolução das fotos, além dos horários em que os artistas se apresentaram e a data de realização do evento.
66. A segunda sequência (peça 88) mostra as apresentações do artista e sua banda nas etapas subsequentes, sendo possível observar pela nomenclatura dos arquivos, dimensões das fotos e tamanho dos arquivos, que são equipamentos fotográficos distintos do utilizado na primeira etapa do projeto, e que possuem inclusive, qualidade bastante superior à do primeiro.
67. Essas câmeras mais rebuscadas guardam inclusive muito mais informações em seus metadados, tais como a marca e modelo do aparelho, distância focal e tempo de exposição, dentre outros, como pode ser observado na captura de tela com as informações de cada fotografia.
FECHAMENTO E TENDAS - Etapa 1 - Cabo de Santo Agostinho
68. Pode-se observar uma peculiaridade na etapa de abertura do projeto que não se repete em nenhuma outra: havia um enorme ginásio de esportes por trás do palco que pode ser observado em diversas fotos, comprovando que se trata do mesmo evento.
69. Os metadados contidos nas fotografias complementam a comprovação desta irregularidade, confirmando a data da etapa e a câmera utilizada (peça 89) .
VÍDEO E IMAGEM - Etapas | 1 - Cabo de Santo Agostinho | 2 - Tabira | 3 - Serra Talhada | 4 - Águas Belas | 5 - São João | 7 - Exu
70. A locação do equipamento de vídeo se deu exclusivamente para a exibição do vídeo institucional do Ministério do Turismo. Desta rubrica, a convenente possui apenas registros fotográficos do momento da exibição/projeção do referido vídeo, cujos metadados confirmam da data de cada evento e a câmera utilizada para registrar (peça 90) .
SEGURANÇAS - Etapas | 1 - Cabo de Santo Agostinho | 2 - Tabira | 3 - Serra Talhada | 4 - Águas Belas | 5 - São João | 7 - Exu
71. De pronto, importante salientar que não existe nenhum registro fotográfico em que conste todos os seguranças juntos em todas as etapas, apenas fotos dos seguranças posicionados durante os eventos.
72. Reitere-se sem o prejuízo de cair em redundância, que embora não tenha fotos de todos os seguranças juntos, o serviço foi prestado, sendo anexados algumas fotos, dos mesmos, prestando o serviço.
73. Transcorrido mais de 10 (dez) anos, em contato com o proprietário da empresa prestadora do serviço em questão, este se prontificou a ajudar a convenente, localizando todos os profissionais que atuaram no projeto, mas alegou que precisaria de mais tempo para viabilizar essa operação, primeiro, porque estamos em meio à uma PANDEMIA que já ceifou a vida de mais de 60 mil brasileiros, e segundo, porque transcorrido o lapso temporal mencionado, muitos deles não trabalham mais na empresa.
74. Apresenta-se uma declaração do proprietário da empresa (peça 91) , juntamente com as fotos de alguns dos seguranças, cujos metadados comprovam a data do evento e a câmera utilizada para o registro (peça 92) .
Análise da defesa
75. Os argumentos devem ser rejeitados.
76. Cabe inicialmente demonstrar a falha relativa à execução física, observada na instrução de peça 72.
77. Segundo a Nota Técnica de Análise nº 79/2011|resolução das fotos, além dos horários em que os artistas se apresentaram e a data de realização do evento.
66. A segunda sequência (peça 88) mostra as apresentações do artista e sua banda nas etapas subsequentes, sendo possível observar pela nomenclatura dos arquivos, dimensões das fotos e tamanho dos arquivos, que são equipamentos fotográficos distintos do utilizado na primeira etapa do projeto, e que possuem inclusive, qualidade bastante superior à do primeiro.
67. Essas câmeras mais rebuscadas guardam inclusive muito mais informações em seus metadados, tais como a marca e modelo do aparelho, distância focal e tempo de exposição, dentre outros, como pode ser observado na captura de tela com as informações de cada fotografia.
FECHAMENTO E TENDAS - Etapa 1 - Cabo de Santo Agostinho
68. Pode-se observar uma peculiaridade na etapa de abertura do projeto que não se repete em nenhuma outra: havia um enorme ginásio de esportes por trás do palco que pode ser observado em diversas fotos, comprovando que se trata do mesmo evento.
69. Os metadados contidos nas fotografias complementam a comprovação desta irregularidade, confirmando a data da etapa e a câmera utilizada (peça 89) .
VÍDEO E IMAGEM - Etapas | 1 - Cabo de Santo Agostinho | 2 - Tabira | 3 - Serra Talhada | 4 - Águas Belas | 5 - São João | 7 - Exu
70. A locação do equipamento de vídeo se deu exclusivamente para a exibição do vídeo institucional do Ministério do Turismo. Desta rubrica, a convenente possui apenas registros fotográficos do momento da exibição/projeção do referido vídeo, cujos metadados confirmam da data de cada evento e a câmera utilizada para registrar (peça 90) .
SEGURANÇAS - Etapas | 1 - Cabo de Santo Agostinho | 2 - Tabira | 3 - Serra Talhada | 4 - Águas Belas | 5 - São João | 7 - Exu
71. De pronto, importante salientar que não existe nenhum registro fotográfico em que conste todos os seguranças juntos em todas as etapas, apenas fotos dos seguranças posicionados durante os eventos.
72. Reitere-se sem o prejuízo de cair em redundância, que embora não tenha fotos de todos os seguranças juntos, o serviço foi prestado, sendo anexados algumas fotos, dos mesmos, prestando o serviço.
73. Transcorrido mais de 10 (dez) anos, em contato com o proprietário da empresa prestadora do serviço em questão, este se prontificou a ajudar a convenente, localizando todos os profissionais que atuaram no projeto, mas alegou que precisaria de mais tempo para viabilizar essa operação, primeiro, porque estamos em meio à uma PANDEMIA que já ceifou a vida de mais de 60 mil brasileiros, e segundo, porque transcorrido o lapso temporal mencionado, muitos deles não trabalham mais na empresa.
74. Apresenta-se uma declaração do proprietário da empresa (peça 91) , juntamente com as fotos de alguns dos seguranças, cujos metadados comprovam a data do evento e a câmera utilizada para o registro (peça 92) .
Análise da defesa
75. Os argumentos devem ser rejeitados.
76. Cabe inicialmente demonstrar a falha relativa à execução física, observada na instrução de peça 72.
77. Segundo a Nota Técnica de Análise nº 79/2011|resolução das fotos, além dos horários em que os artistas se apresentaram e a data de realização do evento.
66. A segunda sequência (peça 88) mostra as apresentações do artista e sua banda nas etapas subsequentes, sendo possível observar pela nomenclatura dos arquivos, dimensões das fotos e tamanho dos arquivos, que são equipamentos fotográficos distintos do utilizado na primeira etapa do projeto, e que possuem inclusive, qualidade bastante superior à do primeiro.
67. Essas câmeras mais rebuscadas guardam inclusive muito mais informações em seus metadados, tais como a marca e modelo do aparelho, distância focal e tempo de exposição, dentre outros, como pode ser observado na captura de tela com as informações de cada fotografia.
FECHAMENTO E TENDAS - Etapa 1 - Cabo de Santo Agostinho
68. Pode-se observar uma peculiaridade na etapa de abertura do projeto que não se repete em nenhuma outra: havia um enorme ginásio de esportes por trás do palco que pode ser observado em diversas fotos, comprovando que se trata do mesmo evento.
69. Os metadados contidos nas fotografias complementam a comprovação desta irregularidade, confirmando a data da etapa e a câmera utilizada (peça 89) .
VÍDEO E IMAGEM - Etapas | 1 - Cabo de Santo Agostinho | 2 - Tabira | 3 - Serra Talhada | 4 - Águas Belas | 5 - São João | 7 - Exu
70. A locação do equipamento de vídeo se deu exclusivamente para a exibição do vídeo institucional do Ministério do Turismo. Desta rubrica, a convenente possui apenas registros fotográficos do momento da exibição/projeção do referido vídeo, cujos metadados confirmam da data de cada evento e a câmera utilizada para registrar (peça 90) .
SEGURANÇAS - Etapas | 1 - Cabo de Santo Agostinho | 2 - Tabira | 3 - Serra Talhada | 4 - Águas Belas | 5 - São João | 7 - Exu
71. De pronto, importante salientar que não existe nenhum registro fotográfico em que conste todos os seguranças juntos em todas as etapas, apenas fotos dos seguranças posicionados durante os eventos.
72. Reitere-se sem o prejuízo de cair em redundância, que embora não tenha fotos de todos os seguranças juntos, o serviço foi prestado, sendo anexados algumas fotos, dos mesmos, prestando o serviço.
73. Transcorrido mais de 10 (dez) anos, em contato com o proprietário da empresa prestadora do serviço em questão, este se prontificou a ajudar a convenente, localizando todos os profissionais que atuaram no projeto, mas alegou que precisaria de mais tempo para viabilizar essa operação, primeiro, porque estamos em meio à uma PANDEMIA que já ceifou a vida de mais de 60 mil brasileiros, e segundo, porque transcorrido o lapso temporal mencionado, muitos deles não trabalham mais na empresa.
74. Apresenta-se uma declaração do proprietário da empresa (peça 91) , juntamente com as fotos de alguns dos seguranças, cujos metadados comprovam a data do evento e a câmera utilizada para o registro (peça 92) .
Análise da defesa
75. Os argumentos devem ser rejeitados.
76. Cabe inicialmente demonstrar a falha relativa à execução física, observada na instrução de peça 72.
77. Segundo a Nota Técnica de Análise nº 79/2011|resolução das fotos, além dos horários em que os artistas se apresentaram e a data de realização do evento.
66. A segunda sequência (peça 88) mostra as apresentações do artista e sua banda nas etapas subsequentes, sendo possível observar pela nomenclatura dos arquivos, dimensões das fotos e tamanho dos arquivos, que são equipamentos fotográficos distintos do utilizado na primeira etapa do projeto, e que possuem inclusive, qualidade bastante superior à do primeiro.
67. Essas câmeras mais rebuscadas guardam inclusive muito mais informações em seus metadados, tais como a marca e modelo do aparelho, distância focal e tempo de exposição, dentre outros, como pode ser observado na captura de tela com as informações de cada fotografia.
FECHAMENTO E TENDAS - Etapa 1 - Cabo de Santo Agostinho
68. Pode-se observar uma peculiaridade na etapa de abertura do projeto que não se repete em nenhuma outra: havia um enorme ginásio de esportes por trás do palco que pode ser observado em diversas fotos, comprovando que se trata do mesmo evento.
69. Os metadados contidos nas fotografias complementam a comprovação desta irregularidade, confirmando a data da etapa e a câmera utilizada (peça 89) .
VÍDEO E IMAGEM - Etapas | 1 - Cabo de Santo Agostinho | 2 - Tabira | 3 - Serra Talhada | 4 - Águas Belas | 5 - São João | 7 - Exu
70. A locação do equipamento de vídeo se deu exclusivamente para a exibição do vídeo institucional do Ministério do Turismo. Desta rubrica, a convenente possui apenas registros fotográficos do momento da exibição/projeção do referido vídeo, cujos metadados confirmam da data de cada evento e a câmera utilizada para registrar (peça 90) .
SEGURANÇAS - Etapas | 1 - Cabo de Santo Agostinho | 2 - Tabira | 3 - Serra Talhada | 4 - Águas Belas | 5 - São João | 7 - Exu
71. De pronto, importante salientar que não existe nenhum registro fotográfico em que conste todos os seguranças juntos em todas as etapas, apenas fotos dos seguranças posicionados durante os eventos.
72. Reitere-se sem o prejuízo de cair em redundância, que embora não tenha fotos de todos os seguranças juntos, o serviço foi prestado, sendo anexados algumas fotos, dos mesmos, prestando o serviço.
73. Transcorrido mais de 10 (dez) anos, em contato com o proprietário da empresa prestadora do serviço em questão, este se prontificou a ajudar a convenente, localizando todos os profissionais que atuaram no projeto, mas alegou que precisaria de mais tempo para viabilizar essa operação, primeiro, porque estamos em meio à uma PANDEMIA que já ceifou a vida de mais de 60 mil brasileiros, e segundo, porque transcorrido o lapso temporal mencionado, muitos deles não trabalham mais na empresa.
74. Apresenta-se uma declaração do proprietário da empresa (peça 91) , juntamente com as fotos de alguns dos seguranças, cujos metadados comprovam a data do evento e a câmera utilizada para o registro (peça 92) .
Análise da defesa
75. Os argumentos devem ser rejeitados.
76. Cabe inicialmente demonstrar a falha relativa à execução física, observada na instrução de peça 72.
77. Segundo a Nota Técnica de Análise nº 79/2011|resolução das fotos, além dos horários em que os artistas se apresentaram e a data de realização do evento.
66. A segunda sequência (peça 88) mostra as apresentações do artista e sua banda nas etapas subsequentes, sendo possível observar pela nomenclatura dos arquivos, dimensões das fotos e tamanho dos arquivos, que são equipamentos fotográficos distintos do utilizado na primeira etapa do projeto, e que possuem inclusive, qualidade bastante superior à do primeiro.
67. Essas câmeras mais rebuscadas guardam inclusive muito mais informações em seus metadados, tais como a marca e modelo do aparelho, distância focal e tempo de exposição, dentre outros, como pode ser observado na captura de tela com as informações de cada fotografia.
FECHAMENTO E TENDAS - Etapa 1 - Cabo de Santo Agostinho
68. Pode-se observar uma peculiaridade na etapa de abertura do projeto que não se repete em nenhuma outra: havia um enorme ginásio de esportes por trás do palco que pode ser observado em diversas fotos, comprovando que se trata do mesmo evento.
69. Os metadados contidos nas fotografias complementam a comprovação desta irregularidade, confirmando a data da etapa e a câmera utilizada (peça 89) .
VÍDEO E IMAGEM - Etapas | 1 - Cabo de Santo Agostinho | 2 - Tabira | 3 - Serra Talhada | 4 - Águas Belas | 5 - São João | 7 - Exu
70. A locação do equipamento de vídeo se deu exclusivamente para a exibição do vídeo institucional do Ministério do Turismo. Desta rubrica, a convenente possui apenas registros fotográficos do momento da exibição/projeção do referido vídeo, cujos metadados confirmam da data de cada evento e a câmera utilizada para registrar (peça 90) .
SEGURANÇAS - Etapas | 1 - Cabo de Santo Agostinho | 2 - Tabira | 3 - Serra Talhada | 4 - Águas Belas | 5 - São João | 7 - Exu
71. De pronto, importante salientar que não existe nenhum registro fotográfico em que conste todos os seguranças juntos em todas as etapas, apenas fotos dos seguranças posicionados durante os eventos.
72. Reitere-se sem o prejuízo de cair em redundância, que embora não tenha fotos de todos os seguranças juntos, o serviço foi prestado, sendo anexados algumas fotos, dos mesmos, prestando o serviço.
73. Transcorrido mais de 10 (dez) anos, em contato com o proprietário da empresa prestadora do serviço em questão, este se prontificou a ajudar a convenente, localizando todos os profissionais que atuaram no projeto, mas alegou que precisaria de mais tempo para viabilizar essa operação, primeiro, porque estamos em meio à uma PANDEMIA que já ceifou a vida de mais de 60 mil brasileiros, e segundo, porque transcorrido o lapso temporal mencionado, muitos deles não trabalham mais na empresa.
74. Apresenta-se uma declaração do proprietário da empresa (peça 91) , juntamente com as fotos de alguns dos seguranças, cujos metadados comprovam a data do evento e a câmera utilizada para o registro (peça 92) .
Análise da defesa
75. Os argumentos devem ser rejeitados.
76. Cabe inicialmente demonstrar a falha relativa à execução física, observada na instrução de peça 72.
77. Segundo a Nota Técnica de Análise nº 79/2011|resolução das fotos, além dos horários em que os artistas se apresentaram e a data de realização do evento.
66. A segunda sequência (peça 88) mostra as apresentações do artista e sua banda nas etapas subsequentes, sendo possível observar pela nomenclatura dos arquivos, dimensões das fotos e tamanho dos arquivos, que são equipamentos fotográficos distintos do utilizado na primeira etapa do projeto, e que possuem inclusive, qualidade bastante superior à do primeiro.
67. Essas câmeras mais rebuscadas guardam inclusive muito mais informações em seus metadados, tais como a marca e modelo do aparelho, distância focal e tempo de exposição, dentre outros, como pode ser observado na captura de tela com as informações de cada fotografia.
FECHAMENTO E TENDAS - Etapa 1 - Cabo de Santo Agostinho
68. Pode-se observar uma peculiaridade na etapa de abertura do projeto que não se repete em nenhuma outra: havia um enorme ginásio de esportes por trás do palco que pode ser observado em diversas fotos, comprovando que se trata do mesmo evento.
69. Os metadados contidos nas fotografias complementam a comprovação desta irregularidade, confirmando a data da etapa e a câmera utilizada (peça 89) .
VÍDEO E IMAGEM - Etapas | 1 - Cabo de Santo Agostinho | 2 - Tabira | 3 - Serra Talhada | 4 - Águas Belas | 5 - São João | 7 - Exu
70. A locação do equipamento de vídeo se deu exclusivamente para a exibição do vídeo institucional do Ministério do Turismo. Desta rubrica, a convenente possui apenas registros fotográficos do momento da exibição/projeção do referido vídeo, cujos metadados confirmam da data de cada evento e a câmera utilizada para registrar (peça 90) .
SEGURANÇAS - Etapas | 1 - Cabo de Santo Agostinho | 2 - Tabira | 3 - Serra Talhada | 4 - Águas Belas | 5 - São João | 7 - Exu
71. De pronto, importante salientar que não existe nenhum registro fotográfico em que conste todos os seguranças juntos em todas as etapas, apenas fotos dos seguranças posicionados durante os eventos.
72. Reitere-se sem o prejuízo de cair em redundância, que embora não tenha fotos de todos os seguranças juntos, o serviço foi prestado, sendo anexados algumas fotos, dos mesmos, prestando o serviço.
73. Transcorrido mais de 10 (dez) anos, em contato com o proprietário da empresa prestadora do serviço em questão, este se prontificou a ajudar a convenente, localizando todos os profissionais que atuaram no projeto, mas alegou que precisaria de mais tempo para viabilizar essa operação, primeiro, porque estamos em meio à uma PANDEMIA que já ceifou a vida de mais de 60 mil brasileiros, e segundo, porque transcorrido o lapso temporal mencionado, muitos deles não trabalham mais na empresa.
74. Apresenta-se uma declaração do proprietário da empresa (peça 91) , juntamente com as fotos de alguns dos seguranças, cujos metadados comprovam a data do evento e a câmera utilizada para o registro (peça 92) .
Análise da defesa
75. Os argumentos devem ser rejeitados.
76. Cabe inicialmente demonstrar a falha relativa à execução física, observada na instrução de peça 72.
77. Segundo a Nota Técnica de Análise nº 79/2011|resolução das fotos, além dos horários em que os artistas se apresentaram e a data de realização do evento.
66. A segunda sequência (peça 88) mostra as apresentações do artista e sua banda nas etapas subsequentes, sendo possível observar pela nomenclatura dos arquivos, dimensões das fotos e tamanho dos arquivos, que são equipamentos fotográficos distintos do utilizado na primeira etapa do projeto, e que possuem inclusive, qualidade bastante superior à do primeiro.
67. Essas câmeras mais rebuscadas guardam inclusive muito mais informações em seus metadados, tais como a marca e modelo do aparelho, distância focal e tempo de exposição, dentre outros, como pode ser observado na captura de tela com as informações de cada fotografia.
FECHAMENTO E TENDAS - Etapa 1 - Cabo de Santo Agostinho
68. Pode-se observar uma peculiaridade na etapa de abertura do projeto que não se repete em nenhuma outra: havia um enorme ginásio de esportes por trás do palco que pode ser observado em diversas fotos, comprovando que se trata do mesmo evento.
69. Os metadados contidos nas fotografias complementam a comprovação desta irregularidade, confirmando a data da etapa e a câmera utilizada (peça 89) .
VÍDEO E IMAGEM - Etapas | 1 - Cabo de Santo Agostinho | 2 - Tabira | 3 - Serra Talhada | 4 - Águas Belas | 5 - São João | 7 - Exu
70. A locação do equipamento de vídeo se deu exclusivamente para a exibição do vídeo institucional do Ministério do Turismo. Desta rubrica, a convenente possui apenas registros fotográficos do momento da exibição/projeção do referido vídeo, cujos metadados confirmam da data de cada evento e a câmera utilizada para registrar (peça 90) .
SEGURANÇAS - Etapas | 1 - Cabo de Santo Agostinho | 2 - Tabira | 3 - Serra Talhada | 4 - Águas Belas | 5 - São João | 7 - Exu
71. De pronto, importante salientar que não existe nenhum registro fotográfico em que conste todos os seguranças juntos em todas as etapas, apenas fotos dos seguranças posicionados durante os eventos.
72. Reitere-se sem o prejuízo de cair em redundância, que embora não tenha fotos de todos os seguranças juntos, o serviço foi prestado, sendo anexados algumas fotos, dos mesmos, prestando o serviço.
73. Transcorrido mais de 10 (dez) anos, em contato com o proprietário da empresa prestadora do serviço em questão, este se prontificou a ajudar a convenente, localizando todos os profissionais que atuaram no projeto, mas alegou que precisaria de mais tempo para viabilizar essa operação, primeiro, porque estamos em meio à uma PANDEMIA que já ceifou a vida de mais de 60 mil brasileiros, e segundo, porque transcorrido o lapso temporal mencionado, muitos deles não trabalham mais na empresa.
74. Apresenta-se uma declaração do proprietário da empresa (peça 91) , juntamente com as fotos de alguns dos seguranças, cujos metadados comprovam a data do evento e a câmera utilizada para o registro (peça 92) .
Análise da defesa
75. Os argumentos devem ser rejeitados.
76. Cabe inicialmente demonstrar a falha relativa à execução física, observada na instrução de peça 72.
77. Segundo a Nota Técnica de Análise nº 79/2011|resolução das fotos, além dos horários em que os artistas se apresentaram e a data de realização do evento.
66. A segunda sequência (peça 88) mostra as apresentações do artista e sua banda nas etapas subsequentes, sendo possível observar pela nomenclatura dos arquivos, dimensões das fotos e tamanho dos arquivos, que são equipamentos fotográficos distintos do utilizado na primeira etapa do projeto, e que possuem inclusive, qualidade bastante superior à do primeiro.
67. Essas câmeras mais rebuscadas guardam inclusive muito mais informações em seus metadados, tais como a marca e modelo do aparelho, distância focal e tempo de exposição, dentre outros, como pode ser observado na captura de tela com as informações de cada fotografia.
FECHAMENTO E TENDAS - Etapa 1 - Cabo de Santo Agostinho
68. Pode-se observar uma peculiaridade na etapa de abertura do projeto que não se repete em nenhuma outra: havia um enorme ginásio de esportes por trás do palco que pode ser observado em diversas fotos, comprovando que se trata do mesmo evento.
69. Os metadados contidos nas fotografias complementam a comprovação desta irregularidade, confirmando a data da etapa e a câmera utilizada (peça 89) .
VÍDEO E IMAGEM - Etapas | 1 - Cabo de Santo Agostinho | 2 - Tabira | 3 - Serra Talhada | 4 - Águas Belas | 5 - São João | 7 - Exu
70. A locação do equipamento de vídeo se deu exclusivamente para a exibição do vídeo institucional do Ministério do Turismo. Desta rubrica, a convenente possui apenas registros fotográficos do momento da exibição/projeção do referido vídeo, cujos metadados confirmam da data de cada evento e a câmera utilizada para registrar (peça 90) .
SEGURANÇAS - Etapas | 1 - Cabo de Santo Agostinho | 2 - Tabira | 3 - Serra Talhada | 4 - Águas Belas | 5 - São João | 7 - Exu
71. De pronto, importante salientar que não existe nenhum registro fotográfico em que conste todos os seguranças juntos em todas as etapas, apenas fotos dos seguranças posicionados durante os eventos.
72. Reitere-se sem o prejuízo de cair em redundância, que embora não tenha fotos de todos os seguranças juntos, o serviço foi prestado, sendo anexados algumas fotos, dos mesmos, prestando o serviço.
73. Transcorrido mais de 10 (dez) anos, em contato com o proprietário da empresa prestadora do serviço em questão, este se prontificou a ajudar a convenente, localizando todos os profissionais que atuaram no projeto, mas alegou que precisaria de mais tempo para viabilizar essa operação, primeiro, porque estamos em meio à uma PANDEMIA que já ceifou a vida de mais de 60 mil brasileiros, e segundo, porque transcorrido o lapso temporal mencionado, muitos deles não trabalham mais na empresa.
74. Apresenta-se uma declaração do proprietário da empresa (peça 91) , juntamente com as fotos de alguns dos seguranças, cujos metadados comprovam a data do evento e a câmera utilizada para o registro (peça 92) .
Análise da defesa
75. Os argumentos devem ser rejeitados.
76. Cabe inicialmente demonstrar a falha relativa à execução física, observada na instrução de peça 72.
77. Segundo a Nota Técnica de Análise nº 79/2011 (peça 33) , parte dos itens previstos no plano de trabalho do convênio (vide peças 62-68) não teve a execução física comprovada. Seguem as informações contidas nessas notas acerca do item glosado:
                              Tabela 1 - Itens com execução física glosada
	Item
	Valor (R$) *
	Ressalva
	Repercussão da Ressalva e 
acréscimos da análise do TCU

	Etapa Cabo de Santo Agostinho 

	Sérgio Boi, o cangaço (artista) 
	21.000,00
	Encaminhar fotografias, filmagem e/ou material de divulgação pós-evento (publicação em jornais, revistas ou reportagens televisivas) , que comprovem a efetiva realização da apresentação artística: Sérgio Boi o Cangaço, conforme, constante no Plano de Trabalho.
	O item não foi comprovado.

	Tendas e Fechamento
	2.700,00
	Encaminhar fotografia e/ou filmagem de tendas e fechamento conforme Plano de Trabalho,
	O item não foi comprovado.

	Seguranças, e vídeo e imagem
	3.200,00
	Encaminhar declaração individual de cada prestador de serviço com RG e CPF, discriminando a função exercida detalhada, o valor contratado e o período de execução, de acordo com o aprovado no Plano de Trabalho.  Quando possível, enviar fotografias e/ou filmagem (show pirotécnico,1 seguranças, limpeza - tudo inserido no contexto do evento.
	O item não foi comprovado.

	Subtotal
	26.900,00

	Etapa Tabira

	Seguranças, e vídeo e imagem
	3.650,00
	Encaminhar declaração individual de cada prestador de serviço com RG e CPF, discriminando a função exercida detalhada, o valor contratado e o período de execução, de acordo com o aprovado no Plano de Trabalho.  Quando possível, enviar fotografias e/ou filmagem (show pirotécnico, seguranças, limpeza - tudo inserido no contexto do evento.
	O item não foi comprovado.

	Subtotal
	3.650,00

	Etapa Serra Talhada

	Seguranças, e vídeo e imagem
	3.700,00
	Encaminhar declaração individual de cada prestador de serviço com RG e CPF, discriminando a função exercida detalhada, o valor contratado e o período de execução, de acordo com o aprovado no Plano de Trabalho.  Quando possível, enviar fotografias e/ou filmagem (show pirotécnico, seguranças, limpeza - tudo inserido no contexto do evento.
	O item não foi comprovado.

	Subtotal
	3.700,00

	Etapa Águas Belas

	Seguranças, e vídeo e imagem
	3.500,00
	Encaminhar declaração individual de cada prestador de serviço com RG e CPF, discriminando a função exercida detalhada, o valor contratado e o período de execução, de acordo com o aprovado no Plano de Trabalho.  Quando possível, enviar fotografias e/ou filmagem (show pirotécnico, seguranças, limpeza - tudo inserido no contexto do evento.
	O item não foi comprovado.

	Subtotal
	3.500,00

	Etapa São João

	Seguranças, e vídeo e imagem
	3.350,00
	Encaminhar declaração individual de cada prestador de serviço com RG e CPF, discriminando a função exercida detalhada, o valor contratado e o período de execução, de acordo com o aprovado no Plano de Trabalho.  Quando possível, enviar fotografias e/ou filmagem (show pirotécnico, seguranças, limpeza - tudo inserido no contexto do evento.
	O item não foi comprovado.

	Subtotal
	3.350,00

	Etapa Brejo da Madre de Deus

	Não houve ressalvas causadores de danos ao erário.

	Subtotal
	0,00

	Etapa Exu

	Seguranças, e vídeo e imagem
	3.800,00
	Encaminhar declaração individual de cada prestador de serviço com RG e CPF, discriminando a função exercida detalhada, o valor contratado e o período de execução, de acordo com o aprovado no Plano de Trabalho.  Quando possível, enviar fotografias e/ou filmagem (show pirotécnico, seguranças, limpeza - tudo inserido no contexto do evento.
	O item não foi comprovado.

	Subtotal
	3.800,00

	Total
	44.900,00*
		
*o débito equivale ao valor total glosado, de R$ 44.900,00, multiplicado pelo valor proporcional da parcela federal aplicada no convênio, de 89,85%, totalizando R$ 40.342,65.
78. Percebe-se que, a entidade convenente não logrou comprovar a realização de todos itens previstos no plano de trabalho, visto que não apresentou documentos comprobatórios da execução física desses. 
79. Faz-se mister relatar que o convênio em referência estabelece de forma específica a necessidade de envio pelo convenente de fotos com nome do evento, a logomarca do Ministério do Turismo e a identificação dos itens de cada meta prevista no plano de trabalho (vide Clausula Décima Terceira, Parágrafo Segundo, Alínea 'e' do termo de convênio) .
80. Contudo, verificando a prestação de contas encaminhada, não se observou o envio de imagens ou de nenhum documento que comprovasse a realização dos itens supramencionados. 
81. Feitas essas considerações, passa-se a examinar as alegações de defesa.
82. Como a defesa separou as alegações por cada item glosado, o exame adiante fará o mesmo.
SÉRGIO BOI E O CANGAÇO - Etapa 1 - Cabo de Santo Agostinho
83. Inicialmente, faz-se mister informar que, em nome do princípio da Verdade Real, a Secex/TCE acostou aos autos imagens obtidas a partir de consulta, realizada em 6/4/2022 no sítio eletrônico da internet YouTube (link: https://www.youtube.com/watch?v=GD5K13Utna4) , que guardam indicativos de que se referem ao show da Banda 'Sérgio Boi e o Cangaço', na cidade do Cabo de Santo Agostinho, no âmbito do circuito Pernambuco Multicultural, no ano de 2010.
84. A imagem de peça 101, p. 2 foi extraída do canal 'Evilázio Paiva', a partir de vídeo que tem os seguintes título e descrição: 
Sérgio Boi e o Cangaço Pós Moderno Releitura de Construção
Video Clip da música 'Construção' de Chico Buarque numa releitura do Cangaço Pós Moderno, com imagens dos Shows do Cabo da Caravana Pernambuco Multicultural e do Pernambuco Nação Cultural em Palmares, Brasil. Evilázio Paiva: Saxofón Tenor. 2010, Pernambuco, Brasil (grifei) 
85. Além dessa menção acima, de que um dos shows do vídeo do YouTube foi feito por Sérgio Boi e o Cangaço, na cidade do Cabo de Santo Agostinho, no ano de 2010, no âmbito do Pernambuco Multicultural, percebe-se também, que, na imagem de peça 101, p. 1, o grupo Sérgio Boi e o Cangaço aparece em palco, cuja arrumação (equipamentos e decoração) é idêntica àquela apresentada no palco das fotos da etapa Cabo de Santo Agostinho, do evento Pernambuco Multicultural 2010 (peça 87) . Citemos as semelhanças:
a) A decoração por trás do Palco é de cor escura, mas há um quadrado branco no meio;
b) A iluminação do palco é composta de seis lâmpadas: 4 (quatro) redondas e 2 (duas) aparentemente retangulares;
c) Duas das lâmpadas redondas aparecem quase nas pontas (diagonais esquerda e direita) superiores do 'quadrado branco' do palco.
86. Nota-se que, conforme fotos de peça 88 (que mostram a banda 'Sérgio Boi e o Cangaço' em outras etapas do circuito Pernambuco Multicutural, feitas em cidades diferentes da do Cabo) , a mesma decoração do palco utilizada no show do YouTube (um quadrado branco no meio) foi repetida nas etapas das cidades de 'Brejo da Madre de Deus' (peça 88, p. 5) e 'Águas Belas' (peça 88, p. 3) .  E a banda que aparece nas fotos de peça 88 é a mesma do vídeo do YouTube.
87. Faz-se necessário, ainda, ressaltar, para não deixar dúvidas que o Show gravado no Youtube (peça 101, p. 1) não foi realizado nas cidades de 'Brejo da Madre de Deus' e 'Águas Belas' (que apresentaram nas imagens palcos parecidos ao do vídeo do YouTube) , que nessas etapas, a distribuição da iluminação é diferente, conforme descrito a seguir:
a)  Na etapa de 'Brejo da Madre de Deus' (peça 88, p. 5) , a iluminação era composta por oito lâmpadas, sendo seis delas redondas, e duas quadradas;
b)  Na etapa de 'Águas Belas' (peça 88, p. 3) , a iluminação era composta por seis lâmpadas, sendo duas quadradas e quatro redondas (e duas das lâmpadas redondas aparecem quase no meio da parte superior do 'quadrado branco' do palco;
c)  Já na imagem retirada do YouTube (peça 101, p. 1) , a iluminação do palco é composta de seis lâmpadas: 4 (quatro) redondas e 2 (duas) aparentemente retangulares; e duas das lâmpadas redondas aparecem quase nas pontas (diagonais esquerda e direita) superiores do 'quadrado branco' do palco.
88. Ante os indícios acima descritos, há razoável certeza de que a imagem de peça 101, p. 1, retrata a apresentação da Banda 'Sérgio Boi e o Cangaço'. Some-se a esses indícios as fotos com metadadados (peça 87) e a declaração do representante de peça 86, dois documentos que sozinhos teriam baixo valor de prova, mas que podem se somar aos indícios acima descritos, reforçando a prova existente.
89. Desse modo, a alegação quanto ao show da Banda 'Sérgio Boi e o Cangaço', no evento da cidade de Cabo de Santo Agostinho, será acolhida.
90. A repercussão desse acolhimento é a diminuição do valor do débito da irregularidade da execução física.  Essa diminuição será de R$ 18.868,50 (equivale ao valor total do item, de R$ 21.000,00, multiplicado pelo valor proporcional da parcela federal aplicada no convênio, de 89,85%) .
FECHAMENTO E TENDAS - Etapa 1 - Cabo de Santo Agostinho
91. Quanto a esses itens, vejamos suas descrições no memorial descritivo da cotação de preços (peça 15, p. 6) :  
 [Fechamento]
Locação de 150 metros de fechamento metálico medindo 2,00m de altura por 3,00rn de comprimento com encaixe para porta de acesso.
 [Tendas]
 Locação de tendas modelo chapéu de bruxa, medindo 5x5m da cor branca.
92. No caso das tendas, assiste razão à defesa. As fotos de peça 89 indicam a existência de três tendas brancas, localizadas no contexto de um ginásio de esportes, inclusive perto de arquibancadas parte branca, parte coloridas. Essas mesmas arquibancadas aparecem em outras fotos, próximas ao palco (como na de peça 87, p. 8) .
93. Por outro lado, os argumentos e provas da defesa não trazem fotos que mostrem a execução do fechamento metálico, de modo que esse item continuará sob glosa. 
94. Sendo assim, a alegação quanto a 'Tendas', no evento da cidade de Cabo de Santo Agostinho, será acolhida.
95. A repercussão desse acolhimento é a diminuição do valor do débito da irregularidade da execução física.  Essa diminuição será de R$ 808,65 (equivale ao valor total do item, de R$ 900,00 multiplicado pelo valor proporcional da parcela federal aplicada no convênio, de 89,85%) . O valor do item 'Tenda', separado do item fechamento, pode ser verificado no memorial descritivo da cotação de preços (peça 15, p. 6) .
96. Já as alegações quanto ao item 'Fechamento' não serão acolhidas.
VÍDEO E IMAGEM - Etapas |resolução das fotos, além dos horários em que os artistas se apresentaram e a data de realização do evento.
66. A segunda sequência (peça 88) mostra as apresentações do artista e sua banda nas etapas subsequentes, sendo possível observar pela nomenclatura dos arquivos, dimensões das fotos e tamanho dos arquivos, que são equipamentos fotográficos distintos do utilizado na primeira etapa do projeto, e que possuem inclusive, qualidade bastante superior à do primeiro.
67. Essas câmeras mais rebuscadas guardam inclusive muito mais informações em seus metadados, tais como a marca e modelo do aparelho, distância focal e tempo de exposição, dentre outros, como pode ser observado na captura de tela com as informações de cada fotografia.
FECHAMENTO E TENDAS - Etapa 1 - Cabo de Santo Agostinho
68. Pode-se observar uma peculiaridade na etapa de abertura do projeto que não se repete em nenhuma outra: havia um enorme ginásio de esportes por trás do palco que pode ser observado em diversas fotos, comprovando que se trata do mesmo evento.
69. Os metadados contidos nas fotografias complementam a comprovação desta irregularidade, confirmando a data da etapa e a câmera utilizada (peça 89) .
VÍDEO E IMAGEM - Etapas | 1 - Cabo de Santo Agostinho | 2 - Tabira | 3 - Serra Talhada | 4 - Águas Belas | 5 - São João | 7 - Exu
70. A locação do equipamento de vídeo se deu exclusivamente para a exibição do vídeo institucional do Ministério do Turismo. Desta rubrica, a convenente possui apenas registros fotográficos do momento da exibição/projeção do referido vídeo, cujos metadados confirmam da data de cada evento e a câmera utilizada para registrar (peça 90) .
SEGURANÇAS - Etapas | 1 - Cabo de Santo Agostinho | 2 - Tabira | 3 - Serra Talhada | 4 - Águas Belas | 5 - São João | 7 - Exu
71. De pronto, importante salientar que não existe nenhum registro fotográfico em que conste todos os seguranças juntos em todas as etapas, apenas fotos dos seguranças posicionados durante os eventos.
72. Reitere-se sem o prejuízo de cair em redundância, que embora não tenha fotos de todos os seguranças juntos, o serviço foi prestado, sendo anexados algumas fotos, dos mesmos, prestando o serviço.
73. Transcorrido mais de 10 (dez) anos, em contato com o proprietário da empresa prestadora do serviço em questão, este se prontificou a ajudar a convenente, localizando todos os profissionais que atuaram no projeto, mas alegou que precisaria de mais tempo para viabilizar essa operação, primeiro, porque estamos em meio à uma PANDEMIA que já ceifou a vida de mais de 60 mil brasileiros, e segundo, porque transcorrido o lapso temporal mencionado, muitos deles não trabalham mais na empresa.
74. Apresenta-se uma declaração do proprietário da empresa (peça 91) , juntamente com as fotos de alguns dos seguranças, cujos metadados comprovam a data do evento e a câmera utilizada para o registro (peça 92) .
Análise da defesa
75. Os argumentos devem ser rejeitados.
76. Cabe inicialmente demonstrar a falha relativa à execução física, observada na instrução de peça 72.
77. Segundo a Nota Técnica de Análise nº 79/2011|resolução das fotos, além dos horários em que os artistas se apresentaram e a data de realização do evento.
66. A segunda sequência (peça 88) mostra as apresentações do artista e sua banda nas etapas subsequentes, sendo possível observar pela nomenclatura dos arquivos, dimensões das fotos e tamanho dos arquivos, que são equipamentos fotográficos distintos do utilizado na primeira etapa do projeto, e que possuem inclusive, qualidade bastante superior à do primeiro.
67. Essas câmeras mais rebuscadas guardam inclusive muito mais informações em seus metadados, tais como a marca e modelo do aparelho, distância focal e tempo de exposição, dentre outros, como pode ser observado na captura de tela com as informações de cada fotografia.
FECHAMENTO E TENDAS - Etapa 1 - Cabo de Santo Agostinho
68. Pode-se observar uma peculiaridade na etapa de abertura do projeto que não se repete em nenhuma outra: havia um enorme ginásio de esportes por trás do palco que pode ser observado em diversas fotos, comprovando que se trata do mesmo evento.
69. Os metadados contidos nas fotografias complementam a comprovação desta irregularidade, confirmando a data da etapa e a câmera utilizada (peça 89) .
VÍDEO E IMAGEM - Etapas | 1 - Cabo de Santo Agostinho | 2 - Tabira | 3 - Serra Talhada | 4 - Águas Belas | 5 - São João | 7 - Exu
70. A locação do equipamento de vídeo se deu exclusivamente para a exibição do vídeo institucional do Ministério do Turismo. Desta rubrica, a convenente possui apenas registros fotográficos do momento da exibição/projeção do referido vídeo, cujos metadados confirmam da data de cada evento e a câmera utilizada para registrar (peça 90) .
SEGURANÇAS - Etapas | 1 - Cabo de Santo Agostinho | 2 - Tabira | 3 - Serra Talhada | 4 - Águas Belas | 5 - São João | 7 - Exu
71. De pronto, importante salientar que não existe nenhum registro fotográfico em que conste todos os seguranças juntos em todas as etapas, apenas fotos dos seguranças posicionados durante os eventos.
72. Reitere-se sem o prejuízo de cair em redundância, que embora não tenha fotos de todos os seguranças juntos, o serviço foi prestado, sendo anexados algumas fotos, dos mesmos, prestando o serviço.
73. Transcorrido mais de 10 (dez) anos, em contato com o proprietário da empresa prestadora do serviço em questão, este se prontificou a ajudar a convenente, localizando todos os profissionais que atuaram no projeto, mas alegou que precisaria de mais tempo para viabilizar essa operação, primeiro, porque estamos em meio à uma PANDEMIA que já ceifou a vida de mais de 60 mil brasileiros, e segundo, porque transcorrido o lapso temporal mencionado, muitos deles não trabalham mais na empresa.
74. Apresenta-se uma declaração do proprietário da empresa (peça 91) , juntamente com as fotos de alguns dos seguranças, cujos metadados comprovam a data do evento e a câmera utilizada para o registro (peça 92) .
Análise da defesa
75. Os argumentos devem ser rejeitados.
76. Cabe inicialmente demonstrar a falha relativa à execução física, observada na instrução de peça 72.
77. Segundo a Nota Técnica de Análise nº 79/2011|resolução das fotos, além dos horários em que os artistas se apresentaram e a data de realização do evento.
66. A segunda sequência (peça 88) mostra as apresentações do artista e sua banda nas etapas subsequentes, sendo possível observar pela nomenclatura dos arquivos, dimensões das fotos e tamanho dos arquivos, que são equipamentos fotográficos distintos do utilizado na primeira etapa do projeto, e que possuem inclusive, qualidade bastante superior à do primeiro.
67. Essas câmeras mais rebuscadas guardam inclusive muito mais informações em seus metadados, tais como a marca e modelo do aparelho, distância focal e tempo de exposição, dentre outros, como pode ser observado na captura de tela com as informações de cada fotografia.
FECHAMENTO E TENDAS - Etapa 1 - Cabo de Santo Agostinho
68. Pode-se observar uma peculiaridade na etapa de abertura do projeto que não se repete em nenhuma outra: havia um enorme ginásio de esportes por trás do palco que pode ser observado em diversas fotos, comprovando que se trata do mesmo evento.
69. Os metadados contidos nas fotografias complementam a comprovação desta irregularidade, confirmando a data da etapa e a câmera utilizada (peça 89) .
VÍDEO E IMAGEM - Etapas | 1 - Cabo de Santo Agostinho | 2 - Tabira | 3 - Serra Talhada | 4 - Águas Belas | 5 - São João | 7 - Exu
70. A locação do equipamento de vídeo se deu exclusivamente para a exibição do vídeo institucional do Ministério do Turismo. Desta rubrica, a convenente possui apenas registros fotográficos do momento da exibição/projeção do referido vídeo, cujos metadados confirmam da data de cada evento e a câmera utilizada para registrar (peça 90) .
SEGURANÇAS - Etapas | 1 - Cabo de Santo Agostinho | 2 - Tabira | 3 - Serra Talhada | 4 - Águas Belas | 5 - São João | 7 - Exu
71. De pronto, importante salientar que não existe nenhum registro fotográfico em que conste todos os seguranças juntos em todas as etapas, apenas fotos dos seguranças posicionados durante os eventos.
72. Reitere-se sem o prejuízo de cair em redundância, que embora não tenha fotos de todos os seguranças juntos, o serviço foi prestado, sendo anexados algumas fotos, dos mesmos, prestando o serviço.
73. Transcorrido mais de 10 (dez) anos, em contato com o proprietário da empresa prestadora do serviço em questão, este se prontificou a ajudar a convenente, localizando todos os profissionais que atuaram no projeto, mas alegou que precisaria de mais tempo para viabilizar essa operação, primeiro, porque estamos em meio à uma PANDEMIA que já ceifou a vida de mais de 60 mil brasileiros, e segundo, porque transcorrido o lapso temporal mencionado, muitos deles não trabalham mais na empresa.
74. Apresenta-se uma declaração do proprietário da empresa (peça 91) , juntamente com as fotos de alguns dos seguranças, cujos metadados comprovam a data do evento e a câmera utilizada para o registro (peça 92) .
Análise da defesa
75. Os argumentos devem ser rejeitados.
76. Cabe inicialmente demonstrar a falha relativa à execução física, observada na instrução de peça 72.
77. Segundo a Nota Técnica de Análise nº 79/2011|resolução das fotos, além dos horários em que os artistas se apresentaram e a data de realização do evento.
66. A segunda sequência (peça 88) mostra as apresentações do artista e sua banda nas etapas subsequentes, sendo possível observar pela nomenclatura dos arquivos, dimensões das fotos e tamanho dos arquivos, que são equipamentos fotográficos distintos do utilizado na primeira etapa do projeto, e que possuem inclusive, qualidade bastante superior à do primeiro.
67. Essas câmeras mais rebuscadas guardam inclusive muito mais informações em seus metadados, tais como a marca e modelo do aparelho, distância focal e tempo de exposição, dentre outros, como pode ser observado na captura de tela com as informações de cada fotografia.
FECHAMENTO E TENDAS - Etapa 1 - Cabo de Santo Agostinho
68. Pode-se observar uma peculiaridade na etapa de abertura do projeto que não se repete em nenhuma outra: havia um enorme ginásio de esportes por trás do palco que pode ser observado em diversas fotos, comprovando que se trata do mesmo evento.
69. Os metadados contidos nas fotografias complementam a comprovação desta irregularidade, confirmando a data da etapa e a câmera utilizada (peça 89) .
VÍDEO E IMAGEM - Etapas | 1 - Cabo de Santo Agostinho | 2 - Tabira | 3 - Serra Talhada | 4 - Águas Belas | 5 - São João | 7 - Exu
70. A locação do equipamento de vídeo se deu exclusivamente para a exibição do vídeo institucional do Ministério do Turismo. Desta rubrica, a convenente possui apenas registros fotográficos do momento da exibição/projeção do referido vídeo, cujos metadados confirmam da data de cada evento e a câmera utilizada para registrar (peça 90) .
SEGURANÇAS - Etapas | 1 - Cabo de Santo Agostinho | 2 - Tabira | 3 - Serra Talhada | 4 - Águas Belas | 5 - São João | 7 - Exu
71. De pronto, importante salientar que não existe nenhum registro fotográfico em que conste todos os seguranças juntos em todas as etapas, apenas fotos dos seguranças posicionados durante os eventos.
72. Reitere-se sem o prejuízo de cair em redundância, que embora não tenha fotos de todos os seguranças juntos, o serviço foi prestado, sendo anexados algumas fotos, dos mesmos, prestando o serviço.
73. Transcorrido mais de 10 (dez) anos, em contato com o proprietário da empresa prestadora do serviço em questão, este se prontificou a ajudar a convenente, localizando todos os profissionais que atuaram no projeto, mas alegou que precisaria de mais tempo para viabilizar essa operação, primeiro, porque estamos em meio à uma PANDEMIA que já ceifou a vida de mais de 60 mil brasileiros, e segundo, porque transcorrido o lapso temporal mencionado, muitos deles não trabalham mais na empresa.
74. Apresenta-se uma declaração do proprietário da empresa (peça 91) , juntamente com as fotos de alguns dos seguranças, cujos metadados comprovam a data do evento e a câmera utilizada para o registro (peça 92) .
Análise da defesa
75. Os argumentos devem ser rejeitados.
76. Cabe inicialmente demonstrar a falha relativa à execução física, observada na instrução de peça 72.
77. Segundo a Nota Técnica de Análise nº 79/2011|resolução das fotos, além dos horários em que os artistas se apresentaram e a data de realização do evento.
66. A segunda sequência (peça 88) mostra as apresentações do artista e sua banda nas etapas subsequentes, sendo possível observar pela nomenclatura dos arquivos, dimensões das fotos e tamanho dos arquivos, que são equipamentos fotográficos distintos do utilizado na primeira etapa do projeto, e que possuem inclusive, qualidade bastante superior à do primeiro.
67. Essas câmeras mais rebuscadas guardam inclusive muito mais informações em seus metadados, tais como a marca e modelo do aparelho, distância focal e tempo de exposição, dentre outros, como pode ser observado na captura de tela com as informações de cada fotografia.
FECHAMENTO E TENDAS - Etapa 1 - Cabo de Santo Agostinho
68. Pode-se observar uma peculiaridade na etapa de abertura do projeto que não se repete em nenhuma outra: havia um enorme ginásio de esportes por trás do palco que pode ser observado em diversas fotos, comprovando que se trata do mesmo evento.
69. Os metadados contidos nas fotografias complementam a comprovação desta irregularidade, confirmando a data da etapa e a câmera utilizada (peça 89) .
VÍDEO E IMAGEM - Etapas | 1 - Cabo de Santo Agostinho | 2 - Tabira | 3 - Serra Talhada | 4 - Águas Belas | 5 - São João | 7 - Exu
70. A locação do equipamento de vídeo se deu exclusivamente para a exibição do vídeo institucional do Ministério do Turismo. Desta rubrica, a convenente possui apenas registros fotográficos do momento da exibição/projeção do referido vídeo, cujos metadados confirmam da data de cada evento e a câmera utilizada para registrar (peça 90) .
SEGURANÇAS - Etapas | 1 - Cabo de Santo Agostinho | 2 - Tabira | 3 - Serra Talhada | 4 - Águas Belas | 5 - São João | 7 - Exu
71. De pronto, importante salientar que não existe nenhum registro fotográfico em que conste todos os seguranças juntos em todas as etapas, apenas fotos dos seguranças posicionados durante os eventos.
72. Reitere-se sem o prejuízo de cair em redundância, que embora não tenha fotos de todos os seguranças juntos, o serviço foi prestado, sendo anexados algumas fotos, dos mesmos, prestando o serviço.
73. Transcorrido mais de 10 (dez) anos, em contato com o proprietário da empresa prestadora do serviço em questão, este se prontificou a ajudar a convenente, localizando todos os profissionais que atuaram no projeto, mas alegou que precisaria de mais tempo para viabilizar essa operação, primeiro, porque estamos em meio à uma PANDEMIA que já ceifou a vida de mais de 60 mil brasileiros, e segundo, porque transcorrido o lapso temporal mencionado, muitos deles não trabalham mais na empresa.
74. Apresenta-se uma declaração do proprietário da empresa (peça 91) , juntamente com as fotos de alguns dos seguranças, cujos metadados comprovam a data do evento e a câmera utilizada para o registro (peça 92) .
Análise da defesa
75. Os argumentos devem ser rejeitados.
76. Cabe inicialmente demonstrar a falha relativa à execução física, observada na instrução de peça 72.
77. Segundo a Nota Técnica de Análise nº 79/2011| 7 - Exu
97. A defesa afirma que a convenente possui apenas registros fotográficos do momento da exibição/projeção do referido vídeo, cujos metadados confirmam da data de cada evento e a câmera utilizada para registrar (peça 90) .
98. Inicialmente, verifica-se, nas fotos de peças 90, fica provada apenas a projeção de vídeo apenas na etapa de Águas Belas (peça 90, p. 10) . Isso porque as imagens das demais projeções não trazem elementos que permitam identificar o local onde foram realizadas. As imagens de metadados apresentadas, que na visão da defesa provariam o local das projeções, tem baixo valor probatório, visto que passíveis de manipulação, não sendo provas consistentes dos locais onde as projeções foram feitas.
99. Ademais, para todas as etapas que tiveram o item glosado, não foram comprovados que equipamentos de vídeo e imagens foram utilizados. O termo de convênio em referência estabeleceu de forma específica a necessidade de envio pelo convenente de foto, jornal, vídeo, cd's., entre outros, com nome do evento, a logomarca do Ministério do Turismo e a identificação dos itens de cada meta prevista no plano de trabalho (vide Clausula Décima Terceira, Parágrafo Segundo, Alínea 'e' do termo de convênio) . Mas essas provas de execução não foram encaminhadas na fase interna ou na defesa.
100. Desse modo, essas alegações serão rejeitadas.
SEGURANÇAS - Etapas |resolução das fotos, além dos horários em que os artistas se apresentaram e a data de realização do evento.
66. A segunda sequência (peça 88) mostra as apresentações do artista e sua banda nas etapas subsequentes, sendo possível observar pela nomenclatura dos arquivos, dimensões das fotos e tamanho dos arquivos, que são equipamentos fotográficos distintos do utilizado na primeira etapa do projeto, e que possuem inclusive, qualidade bastante superior à do primeiro.
67. Essas câmeras mais rebuscadas guardam inclusive muito mais informações em seus metadados, tais como a marca e modelo do aparelho, distância focal e tempo de exposição, dentre outros, como pode ser observado na captura de tela com as informações de cada fotografia.
FECHAMENTO E TENDAS - Etapa 1 - Cabo de Santo Agostinho
68. Pode-se observar uma peculiaridade na etapa de abertura do projeto que não se repete em nenhuma outra: havia um enorme ginásio de esportes por trás do palco que pode ser observado em diversas fotos, comprovando que se trata do mesmo evento.
69. Os metadados contidos nas fotografias complementam a comprovação desta irregularidade, confirmando a data da etapa e a câmera utilizada (peça 89) .
VÍDEO E IMAGEM - Etapas | 1 - Cabo de Santo Agostinho | 2 - Tabira | 3 - Serra Talhada | 4 - Águas Belas | 5 - São João | 7 - Exu
70. A locação do equipamento de vídeo se deu exclusivamente para a exibição do vídeo institucional do Ministério do Turismo. Desta rubrica, a convenente possui apenas registros fotográficos do momento da exibição/projeção do referido vídeo, cujos metadados confirmam da data de cada evento e a câmera utilizada para registrar (peça 90) .
SEGURANÇAS - Etapas | 1 - Cabo de Santo Agostinho | 2 - Tabira | 3 - Serra Talhada | 4 - Águas Belas | 5 - São João | 7 - Exu
71. De pronto, importante salientar que não existe nenhum registro fotográfico em que conste todos os seguranças juntos em todas as etapas, apenas fotos dos seguranças posicionados durante os eventos.
72. Reitere-se sem o prejuízo de cair em redundância, que embora não tenha fotos de todos os seguranças juntos, o serviço foi prestado, sendo anexados algumas fotos, dos mesmos, prestando o serviço.
73. Transcorrido mais de 10 (dez) anos, em contato com o proprietário da empresa prestadora do serviço em questão, este se prontificou a ajudar a convenente, localizando todos os profissionais que atuaram no projeto, mas alegou que precisaria de mais tempo para viabilizar essa operação, primeiro, porque estamos em meio à uma PANDEMIA que já ceifou a vida de mais de 60 mil brasileiros, e segundo, porque transcorrido o lapso temporal mencionado, muitos deles não trabalham mais na empresa.
74. Apresenta-se uma declaração do proprietário da empresa (peça 91) , juntamente com as fotos de alguns dos seguranças, cujos metadados comprovam a data do evento e a câmera utilizada para o registro (peça 92) .
Análise da defesa
75. Os argumentos devem ser rejeitados.
76. Cabe inicialmente demonstrar a falha relativa à execução física, observada na instrução de peça 72.
77. Segundo a Nota Técnica de Análise nº 79/2011|resolução das fotos, além dos horários em que os artistas se apresentaram e a data de realização do evento.
66. A segunda sequência (peça 88) mostra as apresentações do artista e sua banda nas etapas subsequentes, sendo possível observar pela nomenclatura dos arquivos, dimensões das fotos e tamanho dos arquivos, que são equipamentos fotográficos distintos do utilizado na primeira etapa do projeto, e que possuem inclusive, qualidade bastante superior à do primeiro.
67. Essas câmeras mais rebuscadas guardam inclusive muito mais informações em seus metadados, tais como a marca e modelo do aparelho, distância focal e tempo de exposição, dentre outros, como pode ser observado na captura de tela com as informações de cada fotografia.
FECHAMENTO E TENDAS - Etapa 1 - Cabo de Santo Agostinho
68. Pode-se observar uma peculiaridade na etapa de abertura do projeto que não se repete em nenhuma outra: havia um enorme ginásio de esportes por trás do palco que pode ser observado em diversas fotos, comprovando que se trata do mesmo evento.
69. Os metadados contidos nas fotografias complementam a comprovação desta irregularidade, confirmando a data da etapa e a câmera utilizada (peça 89) .
VÍDEO E IMAGEM - Etapas | 1 - Cabo de Santo Agostinho | 2 - Tabira | 3 - Serra Talhada | 4 - Águas Belas | 5 - São João | 7 - Exu
70. A locação do equipamento de vídeo se deu exclusivamente para a exibição do vídeo institucional do Ministério do Turismo. Desta rubrica, a convenente possui apenas registros fotográficos do momento da exibição/projeção do referido vídeo, cujos metadados confirmam da data de cada evento e a câmera utilizada para registrar (peça 90) .
SEGURANÇAS - Etapas | 1 - Cabo de Santo Agostinho | 2 - Tabira | 3 - Serra Talhada | 4 - Águas Belas | 5 - São João | 7 - Exu
71. De pronto, importante salientar que não existe nenhum registro fotográfico em que conste todos os seguranças juntos em todas as etapas, apenas fotos dos seguranças posicionados durante os eventos.
72. Reitere-se sem o prejuízo de cair em redundância, que embora não tenha fotos de todos os seguranças juntos, o serviço foi prestado, sendo anexados algumas fotos, dos mesmos, prestando o serviço.
73. Transcorrido mais de 10 (dez) anos, em contato com o proprietário da empresa prestadora do serviço em questão, este se prontificou a ajudar a convenente, localizando todos os profissionais que atuaram no projeto, mas alegou que precisaria de mais tempo para viabilizar essa operação, primeiro, porque estamos em meio à uma PANDEMIA que já ceifou a vida de mais de 60 mil brasileiros, e segundo, porque transcorrido o lapso temporal mencionado, muitos deles não trabalham mais na empresa.
74. Apresenta-se uma declaração do proprietário da empresa (peça 91) , juntamente com as fotos de alguns dos seguranças, cujos metadados comprovam a data do evento e a câmera utilizada para o registro (peça 92) .
Análise da defesa
75. Os argumentos devem ser rejeitados.
76. Cabe inicialmente demonstrar a falha relativa à execução física, observada na instrução de peça 72.
77. Segundo a Nota Técnica de Análise nº 79/2011|resolução das fotos, além dos horários em que os artistas se apresentaram e a data de realização do evento.
66. A segunda sequência (peça 88) mostra as apresentações do artista e sua banda nas etapas subsequentes, sendo possível observar pela nomenclatura dos arquivos, dimensões das fotos e tamanho dos arquivos, que são equipamentos fotográficos distintos do utilizado na primeira etapa do projeto, e que possuem inclusive, qualidade bastante superior à do primeiro.
67. Essas câmeras mais rebuscadas guardam inclusive muito mais informações em seus metadados, tais como a marca e modelo do aparelho, distância focal e tempo de exposição, dentre outros, como pode ser observado na captura de tela com as informações de cada fotografia.
FECHAMENTO E TENDAS - Etapa 1 - Cabo de Santo Agostinho
68. Pode-se observar uma peculiaridade na etapa de abertura do projeto que não se repete em nenhuma outra: havia um enorme ginásio de esportes por trás do palco que pode ser observado em diversas fotos, comprovando que se trata do mesmo evento.
69. Os metadados contidos nas fotografias complementam a comprovação desta irregularidade, confirmando a data da etapa e a câmera utilizada (peça 89) .
VÍDEO E IMAGEM - Etapas | 1 - Cabo de Santo Agostinho | 2 - Tabira | 3 - Serra Talhada | 4 - Águas Belas | 5 - São João | 7 - Exu
70. A locação do equipamento de vídeo se deu exclusivamente para a exibição do vídeo institucional do Ministério do Turismo. Desta rubrica, a convenente possui apenas registros fotográficos do momento da exibição/projeção do referido vídeo, cujos metadados confirmam da data de cada evento e a câmera utilizada para registrar (peça 90) .
SEGURANÇAS - Etapas | 1 - Cabo de Santo Agostinho | 2 - Tabira | 3 - Serra Talhada | 4 - Águas Belas | 5 - São João | 7 - Exu
71. De pronto, importante salientar que não existe nenhum registro fotográfico em que conste todos os seguranças juntos em todas as etapas, apenas fotos dos seguranças posicionados durante os eventos.
72. Reitere-se sem o prejuízo de cair em redundância, que embora não tenha fotos de todos os seguranças juntos, o serviço foi prestado, sendo anexados algumas fotos, dos mesmos, prestando o serviço.
73. Transcorrido mais de 10 (dez) anos, em contato com o proprietário da empresa prestadora do serviço em questão, este se prontificou a ajudar a convenente, localizando todos os profissionais que atuaram no projeto, mas alegou que precisaria de mais tempo para viabilizar essa operação, primeiro, porque estamos em meio à uma PANDEMIA que já ceifou a vida de mais de 60 mil brasileiros, e segundo, porque transcorrido o lapso temporal mencionado, muitos deles não trabalham mais na empresa.
74. Apresenta-se uma declaração do proprietário da empresa (peça 91) , juntamente com as fotos de alguns dos seguranças, cujos metadados comprovam a data do evento e a câmera utilizada para o registro (peça 92) .
Análise da defesa
75. Os argumentos devem ser rejeitados.
76. Cabe inicialmente demonstrar a falha relativa à execução física, observada na instrução de peça 72.
77. Segundo a Nota Técnica de Análise nº 79/2011|resolução das fotos, além dos horários em que os artistas se apresentaram e a data de realização do evento.
66. A segunda sequência (peça 88) mostra as apresentações do artista e sua banda nas etapas subsequentes, sendo possível observar pela nomenclatura dos arquivos, dimensões das fotos e tamanho dos arquivos, que são equipamentos fotográficos distintos do utilizado na primeira etapa do projeto, e que possuem inclusive, qualidade bastante superior à do primeiro.
67. Essas câmeras mais rebuscadas guardam inclusive muito mais informações em seus metadados, tais como a marca e modelo do aparelho, distância focal e tempo de exposição, dentre outros, como pode ser observado na captura de tela com as informações de cada fotografia.
FECHAMENTO E TENDAS - Etapa 1 - Cabo de Santo Agostinho
68. Pode-se observar uma peculiaridade na etapa de abertura do projeto que não se repete em nenhuma outra: havia um enorme ginásio de esportes por trás do palco que pode ser observado em diversas fotos, comprovando que se trata do mesmo evento.
69. Os metadados contidos nas fotografias complementam a comprovação desta irregularidade, confirmando a data da etapa e a câmera utilizada (peça 89) .
VÍDEO E IMAGEM - Etapas | 1 - Cabo de Santo Agostinho | 2 - Tabira | 3 - Serra Talhada | 4 - Águas Belas | 5 - São João | 7 - Exu
70. A locação do equipamento de vídeo se deu exclusivamente para a exibição do vídeo institucional do Ministério do Turismo. Desta rubrica, a convenente possui apenas registros fotográficos do momento da exibição/projeção do referido vídeo, cujos metadados confirmam da data de cada evento e a câmera utilizada para registrar (peça 90) .
SEGURANÇAS - Etapas | 1 - Cabo de Santo Agostinho | 2 - Tabira | 3 - Serra Talhada | 4 - Águas Belas | 5 - São João | 7 - Exu
71. De pronto, importante salientar que não existe nenhum registro fotográfico em que conste todos os seguranças juntos em todas as etapas, apenas fotos dos seguranças posicionados durante os eventos.
72. Reitere-se sem o prejuízo de cair em redundância, que embora não tenha fotos de todos os seguranças juntos, o serviço foi prestado, sendo anexados algumas fotos, dos mesmos, prestando o serviço.
73. Transcorrido mais de 10 (dez) anos, em contato com o proprietário da empresa prestadora do serviço em questão, este se prontificou a ajudar a convenente, localizando todos os profissionais que atuaram no projeto, mas alegou que precisaria de mais tempo para viabilizar essa operação, primeiro, porque estamos em meio à uma PANDEMIA que já ceifou a vida de mais de 60 mil brasileiros, e segundo, porque transcorrido o lapso temporal mencionado, muitos deles não trabalham mais na empresa.
74. Apresenta-se uma declaração do proprietário da empresa (peça 91) , juntamente com as fotos de alguns dos seguranças, cujos metadados comprovam a data do evento e a câmera utilizada para o registro (peça 92) .
Análise da defesa
75. Os argumentos devem ser rejeitados.
76. Cabe inicialmente demonstrar a falha relativa à execução física, observada na instrução de peça 72.
77. Segundo a Nota Técnica de Análise nº 79/2011|resolução das fotos, além dos horários em que os artistas se apresentaram e a data de realização do evento.
66. A segunda sequência (peça 88) mostra as apresentações do artista e sua banda nas etapas subsequentes, sendo possível observar pela nomenclatura dos arquivos, dimensões das fotos e tamanho dos arquivos, que são equipamentos fotográficos distintos do utilizado na primeira etapa do projeto, e que possuem inclusive, qualidade bastante superior à do primeiro.
67. Essas câmeras mais rebuscadas guardam inclusive muito mais informações em seus metadados, tais como a marca e modelo do aparelho, distância focal e tempo de exposição, dentre outros, como pode ser observado na captura de tela com as informações de cada fotografia.
FECHAMENTO E TENDAS - Etapa 1 - Cabo de Santo Agostinho
68. Pode-se observar uma peculiaridade na etapa de abertura do projeto que não se repete em nenhuma outra: havia um enorme ginásio de esportes por trás do palco que pode ser observado em diversas fotos, comprovando que se trata do mesmo evento.
69. Os metadados contidos nas fotografias complementam a comprovação desta irregularidade, confirmando a data da etapa e a câmera utilizada (peça 89) .
VÍDEO E IMAGEM - Etapas | 1 - Cabo de Santo Agostinho | 2 - Tabira | 3 - Serra Talhada | 4 - Águas Belas | 5 - São João | 7 - Exu
70. A locação do equipamento de vídeo se deu exclusivamente para a exibição do vídeo institucional do Ministério do Turismo. Desta rubrica, a convenente possui apenas registros fotográficos do momento da exibição/projeção do referido vídeo, cujos metadados confirmam da data de cada evento e a câmera utilizada para registrar (peça 90) .
SEGURANÇAS - Etapas | 1 - Cabo de Santo Agostinho | 2 - Tabira | 3 - Serra Talhada | 4 - Águas Belas | 5 - São João | 7 - Exu
71. De pronto, importante salientar que não existe nenhum registro fotográfico em que conste todos os seguranças juntos em todas as etapas, apenas fotos dos seguranças posicionados durante os eventos.
72. Reitere-se sem o prejuízo de cair em redundância, que embora não tenha fotos de todos os seguranças juntos, o serviço foi prestado, sendo anexados algumas fotos, dos mesmos, prestando o serviço.
73. Transcorrido mais de 10 (dez) anos, em contato com o proprietário da empresa prestadora do serviço em questão, este se prontificou a ajudar a convenente, localizando todos os profissionais que atuaram no projeto, mas alegou que precisaria de mais tempo para viabilizar essa operação, primeiro, porque estamos em meio à uma PANDEMIA que já ceifou a vida de mais de 60 mil brasileiros, e segundo, porque transcorrido o lapso temporal mencionado, muitos deles não trabalham mais na empresa.
74. Apresenta-se uma declaração do proprietário da empresa (peça 91) , juntamente com as fotos de alguns dos seguranças, cujos metadados comprovam a data do evento e a câmera utilizada para o registro (peça 92) .
Análise da defesa
75. Os argumentos devem ser rejeitados.
76. Cabe inicialmente demonstrar a falha relativa à execução física, observada na instrução de peça 72.
77. Segundo a Nota Técnica de Análise nº 79/2011| 7 - Exu
101. A defesa informa não ter fotos para comprovar a execução dos itens.
102. Como prova da execução do item, a defesa traz uma declaração do dono da empresa de prestação de serviço de segurança.
103. A defesa alega, ainda, a dificuldade de reunir documentos dez anos após a execução do ajuste, e em plena Pandemia do Coronavírus.
104. Essa defesa deve ser rejeitada, 
105. A declaração trazida tem baixo valor probatório, visto que seria declaração de terceiros.  
106. A jurisprudência desta Corte é no sentido de que declarações de terceiros, isoladamente, não são suficientes para comprovar que recursos públicos transferidos por meio de convênio foram regularmente aplicados na consecução do objeto pactuado.
107. Segundo entendimento já pacificado do TCU, essas declarações possuem baixa força probatória, atestando tão-somente a existência da declaração, mas não o fato declarado. Por isso, é dever do interessado demonstrar a veracidade do alegado, principalmente quando não apresentados os documentos capazes de estabelecer nexo de causalidade entre o desembolso dos recursos recebidos e os comprovantes de despesas apresentados (Acórdão 6942/2015-TCU-Primeira Câmara, 6.723/2015-TCU-1ª Câmara, 7.580/2015-TCU-1ª Câmara, 8.938/2015-TCU-2ª Câmara, 512/2016-TCU-2ª Câmara, entre outros) .
108. Quanto ao transcurso de prazo, deve-se ter em conta que a comprovação dos seguranças deveria ter ocorrido na época da prestação de contas. Mas a entidade convenente não enviou os documentos adequados no tempo certo. Se a entidade convenente não trouxe os documentos na época certa, não pode alegar o transcurso de tempo como dificultador para conseguir esses documentos, visto que ela mesma provocou o atraso no envio.
Argumentos sobre a irregularidade de 'não comprovação parcial da irregularidade execução financeira do convênio' (peça 85, p. 12-14) 
109. Trata-se de um equívoco na forma que foi efetuada a liquidação das contratações em questão, mas não são suficientemente graves ao ponto de inviabilizar as notas fiscais ou mesmo os pagamentos aos quais elas se referem, já que os serviços foram efetivamente prestados.
110. Àquela época, era uma prática perfeitamente aceitável em projetos e convênios celebrados com entes do poder público estadual ou municipal, o pagamento de todos os serviços prestados por um mesmo fornecedor através da emissão de um único documento fiscal, desde que descrevesse em seu corpo de texto todas as rubricas às quais ele se referia.
111. A nota fiscal nº 351 da empresa Arte Produções Artísticas Ltda engloba os três lotes vencidos pela empresa na cotação e que são objeto dos contratos 007, 009 e 010/2010. Como pode ser observado na apresentada (peça 93, p. 1-14) , apesar de se tratar de uma nota única liquidando três rubricas, existe um recibo detalhado do serviço prestado em cada um dos três contratos. Os serviços descritos no corpo da nota são os seguintes:
 ¿ 'Locação de sistema de som, equipamento de iluminação, equipamento de vídeo e grupo gerador em São João/PE dia 23/04/2010'. (Contrato nº 009) ; 
 ¿ 'Locação de 01 palco, 03 tendas, 150m de fechamento e 02 banheiros químicos, em Águas Belas e São João/PE, dias 17 (Contrato nº 007) e 23/04/2010 (Contrato nº 010) , para realização do 'Circuito Pernambuco Multicultural 2010', sob convênio com o MTur de número 732169/2010'.
112. O mesmo acontece com a nota fiscal nº 102 da empresa RGF Produções e Serviços Ltda., que engloba os dois lotes vencidos pela empresa na cotação e que são objeto dos contratos 011 e 012/2010, os quais também possuem um recibo detalhado do serviço prestado em cada um dos dois contratos (peça 92, p. 15-24) .
113. Os serviços descritos no corpo da nota puderam inclusive ser verificados no relatório da Supervisão in Loco nº 144/2010, realizada pelo Sr. Diogo dos Santos Nascimento, matrícula SIAPE nº 21499211, no dia 24/04/2010, em Brejo da Madre de Deus/PE (peça 9) . São eles:
¿ 'Locação de sistema de som, equipamento de iluminação, equipamento de vídeo e grupo gerador'. (Contrato nº 012) ; 
¿ 'Locação de 01 palco, 03 tendas, 150m de fechamento e 02 banheiros químicos, em Brejo da Madre de Deus/PE, dia 24/04/2010 (Contrato nº 011) , para realização do 'Circuito Pernambuco Multicultural 2010', sob convênio com o MTur de número 732169/2010'.
Análise da defesa
114. Cabe inicialmente rememorar a falha de execução financeira verificada na instrução de peça 72.
115. A execução financeira do ajuste não foi comprovada devido às seguintes constatações consignadas no Parecer Financeiro 955/2017 (peça 41) :
a)  as notas fiscais adiante descritas não apresentam o devido detalhamento, de modo que não indicam detalhadamente a que itens do plano de trabalho se refere, de modo que para os pagamentos a que elas se referem não foi comprovado o nexo entre recursos do convênio e objeto realizado, e se descumpriu as disposições do Termo de Convênio 00100/2010 (Clausula Décima Terceira, Parágrafo Segundo, Alínea 'f') :
                                   Tabela 2 - Notas Fiscais sem detalhamento
	Número
	Valor (R$) *
	Emissor/Beneficiário
	Data do Pagamento
	Evidências

	351
	39.075,00
	Arte Produções Artísticas Ltda
	5/7/2010
	Relação de pagamentos (peça 27) ; Extrato Bancário (peça 24, p. 4) ; Nota Fiscal 351 (peça 21, p. 3) ; comprovante de transferência bancária (peça 22, p. 3) .

	102
	29.700,00
	RGF Produções
	5/7/2010
	Relação de pagamentos (peça 27) ; Extrato Bancário (peça 24, p. 4) ; Nota Fiscal 102 (peça 21, p. 4) ; comprovante de transferência bancária (peça 22, p. 4) .

	Total
	68.775,00
			
116. Feita essa ressalva, cabe retornar ao exame da defesa.
117. A alegação da defesa considera que, embora as notas fiscais não estejam detalhadas, esse fato não inviabiliza a validade desses documentos.
118. E assiste razão à defesa. 
119. A defesa apresentou contratos e recibos que indicam (peças 92, p. 1-14, e 93, p. p. 15-24) que as notas aludidas na Tabela 2 acima se relacionam com o objeto do convênio, de modo que o nexo financeiro ficou comprovado.  
120. Sendo assim, essas alegações devem ser acolhidas.
Arrazoados sobre a irregularidade de 'não apresentação de declaração de gratuidade do evento, nem de demonstrativo de utilização, dos montantes arrecadados com a venda de ingressos, no objeto do convênio' (peça 85, p. 14-15) 
121. Saliente-se que, não obstante não se tenha apresentado a declaração de gratuidade do evento, a mesma foi atestada pela presença de um fiscal do Ministério do Turismo quando da execução do objeto do contrato. 
122. Não obstante, apresenta-se em anexo a declaração de gratuidade, cuja ausência deu origem a esta irregularidade (peça 94) .
123. Com a apresentação da Declaração em questão, requer-se o reconhecimento da REGULARIDADE das contas, por ser questão de justiça.
Análise da defesa
124. Cabe inicialmente recordar a falha de execução financeira verificada na instrução de peça 72.
125. No caso vertente, segundo constatado no Parecer Financeiro 955/2017 (peça 41) , a entidade convenente não encaminhou na prestação de contas, nem incluiu no Siconv, documentos capazes de comprovar a quantia arrecadada e a destinação de recursos com a venda de ingressos verificada.
126. Essa irregularidade configura a não comprovação do nexo entre os recursos repassados e o evento realizado. Note-se que a ausência de informações sobre a venda de ingressos, entradas ou qualquer outro instrumento de cobrança para assistir o evento impede a boa e regular comprovação dos recursos do convênio, visto que não fica provado se houve sobreposição de pagamentos para os itens previstos no ajuste.
127. Ademais, a ausência de comprovação de gratuidade (ou da aplicação dos montantes arrecadados) também prejudica a prova de alcance dos objetivos do convênio, pois ao se desconhecer as receitas e despesas que envolveram o convênio, pode ocorrer o uso do objeto do convênio para fins privados (como, por exemplo, a apropriação por particulares de receitas oriundas de show custeado com recursos públicos) .
128. Feita essa explanação, cabe retornar ao exame da defesa.
129. A alegação da defesa trouxe uma declaração de gratuidade (peça 94) , assinada pelo gestor da entidade convenente. Essa declaração é datada no ano de 2020, e assinada por Eduardo Moura Koury, gestor da entidade desde a época da celebração do convênio até, pelo menos, o envio da defesa. 
130. Considerando que, não foram acostados aos autos, desde a fase interna desta TCE, documentos que indiquem que houve, nos eventos custeados pelo convênio em análise, arrecadação com ingressos, entradas e outras fontes extras de receitas, entende-se que o envio da declaração de gratuidade sana a falha objeto da citação.
131. Sendo assim, essas alegações devem ser acolhidas.
Alegações sobre a irregularidade de ausência de comprovação de que as empresas que não detinham direitos de exclusividade, contratadas irregularmente por inexigibilidade, pagaram cachê de bandas ou cantores que realizam o evento. (peça 85, p. 15-18) .
132. Ao se verificar a documentação comprobatória desta irregularidade, relacionadas na coluna Evidências Específicas da 'Tabela 3 - Relação de contratação e pagamentos a intermediário sem exclusividade comprovada', contida na Instrução desta TCE (peça 72, p.12-13) , constatou-se que a digitalização realizada pelos técnicos do Ministério do Turismo foi incompleta, deixando de fora parte dos documentos e causando grande confusão no entendimento do processo de contratação por inexigibilidade. Existem contratos de exclusividade e cartas também, porém são coisas distintas e com objetivos diversos que serão explicadas a seguir.
133. Em primeiro momento, a convenente declara seu total desconhecimento dos termos do Acórdão 96/2008-TCU-Plenário, Sessão de 30/1/2008, até o momento da citação desta Tomada de Contas Especial, sobretudo, no que diz respeito à obrigatoriedade de registro dos contratos de exclusividade em cartório de títulos de documentos.
134. O Circuito Pernambuco Multicultural 2010 foi o primeiro convênio em âmbito Federal celebrado pela Sociedade Cultural Pernambuco na Estrada, que naquele momento, com quatro anos de existência, já possuía em seu currículo uma vasta gama de projetos e convênios bem executados junto a diversos entes do poder público estadual e municipal.
135. Até os dias atuais, é uma prática comum desses entes públicos, sejam eles, governo estadual, prefeituras, autarquias ou órgãos públicos, exigir nos processos de contratação por inexigibilidade, apenas o reconhecimento de firma das assinaturas contidas em contratos de exclusividade, até porque, tratam-se de contratos particulares de prestação de serviços.
136. No PARECER/CONJUR/MTur/N2287/2010, os consultores jurídicos da Advocacia-Geral da União, ao aprovar a celebração do convênio em questão, recomendam tacitamente ao setor técnico responsável 'que informe à Convenente quanto ao teor de parte do referido Acórdão' (peça 4, p.12, nº 37) , porém tal orientação nunca foi dada e por total desconhecimento da jurisprudência, a convenente se absteve de exigir que os contratos de exclusividade estivessem devidamente registrados em cartório.
137. Independente da convenente, ora contratante dos serviços artísticos aprovados no plano de trabalho, exigir ou não registro em cartório, verificou-se em sua cópia física da prestação de contas, que a maioria absoluta dos contratos de exclusividade possuía tal registro e que de nove documentos, só três deles possuíam apenas firma reconhecida das assinaturas.
138. Todos eles têm validade mínima de um ano e nenhum deles confere 'exclusividade apenas para os dias correspondentes à apresentação dos artistas e que é restrita à localidade do evento', como exige o Acórdão 96/2008-TCU-Plenário, jurisprudência em vigor àquela época.
139. Verificou-se ainda que ao digitalizar os referidos documentos, os analistas do Ministério do Turismo omitiram o seu verso, que continha o restante das informações notariais, os quais apresentamos nesta data, a digitalização correta dos referidos contratos (peça 95) , onde consta frente e o verso dos documentos em questão.
140. Sobre as 'cartas de exclusividade' solicitamos a sua desconsideração, pois a redação das mesmas está completamente desconexa do seu propósito. Na verdade, a convenente solicitou uma declaração do 'representante exclusivo' confirmando que estava apto a negociar as apresentações e datas das etapas do projeto em nome do seu representado.
Análise da defesa
141. Os argumentos devem ser rejeitados.
142. Cabe inicialmente relembrar a falha relativa a cachês, verificada na instrução de peça 72.
143. Em relação à contratação de bandas para a realização de shows por meio de inexigibilidade de licitação, o Acórdão 96/2008-TCU-Plenário, Sessão de 30/1/2008, prolatado em feito relatado pelo Exmo. Ministro Benjamim Zymler, determinou ao Ministério do Turismo, dentre outras, a obrigatoriedade de adoção de algumas providências a serem tomadas pela Convenente na execução de Convênio com recursos federais, as quais deveriam ser comprovadas quando da prestação de contas, sob pena de glosa dos valores envolvidos:
9.5.1. quando da contratação de artistas consagrados, enquadrados na hipótese de inexigibilidade prevista no inciso III do art. 25 da Lei nº 8.666/1992, por meio de intermediários ou representantes:
9.5.1.1. deve ser apresentada cópia do contrato de exclusividade dos artistas com o empresário contratado, registrado em cartório. Deve ser ressaltado que o contrato de exclusividade difere da autorização que confere exclusividade apenas para os dias correspondentes à apresentação dos artistas e que é restrita à localidade do evento;
9.5.1.2. o contrato deve ser publicado no Diário Oficial da União, no prazo de cinco dias, previsto no art. 26 da Lei de Licitações e Contratos Administrativos, sob pena de glosa dos valores envolvidos.
144.  Posteriormente, a jurisprudência dessa Corte de Contas sobre o tema evoluiu, e no Acórdão 1435/2017-TCU-Plenário, Sessão de 5/7/2017, proferido em processo de Consulta relatado pelo Exmo. Ministro Vital do Rêgo (com Voto de Revisor do Exmo. Ministro Augusto Sherman) , o TCU respondeu ao Ministério do Turismo o seguinte:
9.2.1. a apresentação apenas de autorização/atesto/carta de exclusividade que confere exclusividade ao empresário do artista somente para o (s) dia (s) correspondente (s) à apresentação deste, sendo ainda restrita à localidade do evento, não atende aos pressupostos do art. 25, inciso III, da Lei 8.666/1993, representando impropriedade na execução do convênio;
9.2.2. do mesmo modo, contrariam o sobredito dispositivo legal as situações de contrato de exclusividade - entre o artista/banda e o empresário - apresentado sem registro em cartório, bem como de não apresentação, pelo convenente, do próprio contrato de exclusividade;
9.2.3. tais situações, no entanto, podem não ensejar, por si sós, o julgamento pela irregularidade das contas tampouco a condenação em débito do (s) responsável (is) , a partir das circunstâncias inerentes a cada caso concreto, uma vez que a existência de dano aos cofres públicos, a ser comprovada mediante instauração da devida tomada de contas especial, tende a se evidenciar em cada caso, entre outras questões, quando:
9.2.3.1. houver indícios de inexecução do evento objeto do convênio; ou
9.2.3.2. não for possível comprovar o nexo de causalidade, ou seja, que os pagamentos tenham sido recebidos pelo artista ou por seu representante devidamente habilitado, seja detentor de contrato de exclusividade, portador de instrumento de procuração ou carta de exclusividade, devidamente registrados em cartório.
9.2.1. a apresentação apenas de autorização/atesto/carta de exclusividade que confere exclusividade ao empresário do artista somente para o (s) dia (s) correspondente (s) à apresentação deste, sendo ainda restrita à localidade do evento, não atende aos pressupostos do art. 25, inciso III, da Lei 8.666/1993, representando impropriedade na execução do convênio;
9.2.2. do mesmo modo, contrariam o sobredito dispositivo legal as situações de contrato de exclusividade - entre o artista/banda e o empresário - apresentado sem registro em cartório, bem como de não apresentação, pelo convenente, do próprio contrato de exclusividade;
9.2.3. tais situações, no entanto, podem não ensejar, por si sós, o julgamento pela irregularidade das contas tampouco a condenação em débito do (s) responsável (is) , a partir das circunstâncias inerentes a cada caso concreto, uma vez que a existência de dano aos cofres públicos, a ser comprovada mediante instauração da devida tomada de contas especial, tende a se evidenciar em cada caso, entre outras questões, quando:
9.2.3.1. houver indícios de inexecução do evento objeto do convênio; ou
9.2.3.2. não for possível comprovar o nexo de causalidade, ou seja, que os pagamentos tenham sido recebidos pelo artista ou por seu representante devidamente habilitado, seja detentor de contrato de exclusividade, portador de instrumento de procuração ou carta de exclusividade, devidamente registrados em cartório.
145. Desse julgado, extrai-se o entendimento de que o pressuposto é que a inexigibilidade se aplica somente a artista ou banda e não a produtora de eventos e, portanto:
a)  A contratação de artistas, via intermediário, por inexigibilidade de licitação, baseada em exclusividade, deve ser feita mediante a apresentação de Contrato de Exclusividade; 
b) Não são contratos de exclusividade considerados legalmente válidos para fins de contratação de intermediários de artistas por inexigibilidade, a serem pagos com recursos federais, os documentos: i. restritos ao dia do evento; ii. restritos à localidade do evento; iii. não registrados em cartório;  
c) A não apresentação do contrato de exclusividade pela entidade convenente, ou a apresentação de contrato não considerado válido, configura burla ao art. 25, inciso III, da Lei 8.666/1993;
d) Em caso de ocorrência no disposto na alínea 'c' (contratação indevida de intermediário de artistas por inexigibilidade) , para se considerar que há uma segunda irregularidade, de não comprovação da boa e regular utilização de recursos, causadora de danos ao Erário, deverá se verificar a ocorrência de uma dessas duas situações: i. inexecução física; ou ii. ausência de comprovação de nexo causal entre os recursos do convênio e pagamentos aos artistas (entenda-se como nexo causal, o pagamento ao artista, ao representante legal da banda, ou ao intermediário exclusivo legalmente constituído) .
146. No caso vertente, observou-se a seguinte contratação de bandas, via intermediário, sem comprovação da exclusividade desse, e sem comprovação de que os pagamentos realizados com recursos do convênio foram, pelo menos parcialmente, repassados à atração artística ou a seus representantes legais, conforme tabela abaixo: 
Tabela 3 - Relação de contratação e pagamentos a intermediário sem exclusividade comprovada
	Artista/Banda
	Intermediário Contratado
	Valor (R$) 
	Observação
	Evidências Específicas*

	Arte educadores Mateus e Katrina
	Zero 8 Um Gestão de Projetos Ltda
	63.000,00
	I-Nesse caso: 
I.1- Há provas de que os pagamentos foram realizados pelo convenente aos intermediários contratados.
.
I.2-Foram apresentadas cartas de exclusividade, que não têm validade de conferir exclusividade do representante das bandas ao intermediário, de modo que não há documento com validade de conferir exclusividade. Esses documentos, para conferirem exclusividade, deveriam ter as seguintes características: ser registrados em cartório, não ser restrito a data e a evento (e local) específico; ter sido publicado no Diário Oficial.
I.3-Não há comprovante de que o intermediário contratado, pagou o cachê dos artistas.
	Documentos de Contratação (peça 16, p. 9-12, e peça 69) ; Documentos de pagamento (peças 21-22) ; Extrato bancário (peça 24) ; Relação de Pagamentos (peça 27) ; Cartas de exclusividade (peça 16, p. 13-28) ; Contratos (peça 70) ; e Parecer Financeiro (peça 41) .

	Teatro de Bonecas Lobatinho
		105.000,00
		
	Balé Cultural de Pernambuco
		161.000,00
		
	Sérgio Boi e o Cangaço
		168.000,00
		
	Flávio Lenadro
		147.000,00
		
	Banda Bola Gato
		136.500,00
		
	Banda Pegada Pernambucana
		175.000,00
		
	Grupo Quinteto Violado
		315.000,00
		
	'Santanna o Cantador'
	Sociedade dos Forrozeiros Pé de Serra e AISOFOPS
	315.000,00
		
	Valor Total
	1.585.500,00*
		
Fonte: vide coluna evidências. 
*o débito equivale ao valor total glosado, de R$ 1.585.500,00, multiplicado pelo valor proporcional da parcela federal aplicada no convênio, de 89,85%, totalizando R$ 1.424.571,75.
147. Outrossim, em relação à execução financeira dos shows, considerando a inteligência do Acórdão 96/2008-TCU-Plenário c/c Acórdão 1435/2017-TCU-Plenário, o convenente, tendo contratado a empresa intermediária de forma indevida (sem contratos de exclusividade) , teria que comprovar que os recursos do convênio foram efetivamente destinados às bandas e aos artistas que se apresentaram no evento. Assim, deveriam ter sido apresentadas notas fiscais e recibos emitidos em nome das bandas e artistas assinados por seus representantes legais ou pelos seus empresários exclusivos, sendo que essa representação ou exclusividade deveria ser registrada em cartório. No entanto, consta nos autos documentos que comprovam o pagamento apenas às empresas intermediárias contratadas (vide Tabela 3 acima) .
148. Não há, desse modo, comprovação de que os valores que eventuais valores pagos à empresa intermediária correspondem aos que foram efetivamente pagos aos artistas que se apresentaram no evento, não sendo comprovado, assim, o nexo causal entre os recursos recebidos e os pagamentos efetuados. Descumpriu-se, assim, o estabelecido no Art. 70, parágrafo único, da Constituição Federal de 1988; art. 93, do Decreto-lei 200, de 25 de fevereiro de 1967; art. 50, §3º, da Portaria Interministerial 127/2008; Termo do Convênio 00100/2010 (cláusula terceira, item II, alínea 'pp'; e cláusula décima terceira, parágrafo primeiro, alínea 'g') , Acórdão TCU 96/2008. Plenário, e Acórdão 1435/2017-TCU-Plenário. Frise-se que as normas contidas na cláusula terceira, item II, alínea 'pp', e na cláusula décima terceira, parágrafo primeiro, alínea 'g', são taxativas na necessidade de que o convenente comprovasse o pagamento de cachês às bandas pelo intermediário, independente da contratação ter se dado via inexigibilidade, licitação ou outro meio. 
149. Feitas essas considerações, passa-se a examinar as alegações de defesa.
150. Percebe-se que, em uma das linhas da defesa, os alegantes informam que trouxeram contratos de exclusividade (peça 95) , efetivamente registrados em cartório, que visam demonstrar a exclusividade dos intermediários contratados em relação aos artistas, e, por conseguinte, que os pagamentos feitos  aos intermediários provam o nexo financeiro (visto que esses intermediários eram representantes exclusivos dos artistas) .
151. Contudo, esses contratos de exclusividade apresentados não serão aceitos, por não apresentarem indicativos de que efetivamente foram registrados em cartório, conforme descrito adiante.
	Contrato de Exclusividade
	Motivos de não ser aceito

	Contrato entre a empresa Zero8Um e os artistas Mateus e Catrina (peça 95, p. 1-2) 
	O carimbo de registro em cartório foi posto no verso (quando deveria estar na página da frente, onde consta o documento) , e esse registro não recebeu selo*. O cartório registrador seria do Estado de Pernambuco (Mabel de Hollanda Caldas) .

	Contrato entre a empresa Zero8Um e o artista Lobatinho (peça 95, p. 3-4) 
	O registro em cartório foi posto no verso (quando deveria estar na página da frente, onde consta o documento) , e esse registro não recebeu selo*. O cartório registrador seria do Estado de Pernambuco (Mabel de Hollanda Caldas) .

	Contrato entre a empresa Zero8Um e o Balé Cultural de Pernambuco (peça 95, p. 5-6) 
	O registro em cartório foi posto no verso (quando deveria estar na página da frente, onde consta o documento) , e esse registro não recebeu selo*. O cartório registrador seria do Estado de Pernambuco (Mabel de Hollanda Caldas) .

	Contrato entre a empresa Zero8Um e a Banda Sérgio Boi e o Cangaço (peça 95, p. 7-8) 
	O registro em cartório foi posto no verso (quando deveria estar na página da frente, onde consta o documento) , e esse registro não recebeu selo*. O cartório registrador seria do Estado de Pernambuco (Mabel de Hollanda Caldas) .

	Contrato entre a empresa Zero8Um e a Banda Pegada Pernambucana (peça 95, p. 9-10) 
	O registro em cartório foi posto no verso (quando deveria estar na página da frente, onde consta o documento) , e esse registro não recebeu selo*. O cartório registrador seria do Estado de Pernambuco (Mabel de Hollanda Caldas) .

	Contrato entre a empresa Zero8Um e o Grupo Quinteto Violado (peça 95, p. 11-12) 
	O registro em cartório foi posto no verso (quando deveria estar na página da frente, onde consta o documento) , e esse registro não recebeu selo*. O cartório registrador seria do Estado de Pernambuco (Mabel de Hollanda Caldas) .

	Contrato entre a empresa Zero8Um e a Banda Bola Gato (peça 95, p. 13-14) 
	O contrato não apresenta carimbo de registro. Apenas apresenta carimbo de reconhecimento de firma.

	Contrato entre a empresa Zero8Um e o artista Flávio Leandro (peça 95, p. 15) 
	O carimbo apresenta a identificação de um 'Oficial de Registro de Imóveis', competente apenas para registros relativos à propriedade imobiliária, conforme art. 167 da Lei 6.015/1973.

	Contrato entre a Sociedade dos Forrozeiros Pé de Serra e AISOFOPS e o artista 'Santanna o Cantador' (peça 95, p. 16-17)	
	O contrato não apresenta carimbo de registro. Apenas apresenta carimbos de autenticação e reconhecimento de firma.

152. Em outra linha de defesa, os alegantes informam que desconheciam a necessidade de enviar contratos de exclusividade na prestação de contas. As razões desse desconhecimento seria o fato de o convênio sob tela foi o primeiro gerido pela entidade convenente, o não conhecimento do Acórdão 96/2008-TCU-Plenário por parte do gestor da convenente, e a ausência de uma cobrança mais efetiva por parte da entidade concedente (havia apenas um Parecer CONJUR/MTUR que tratou o tema superficialmente) .
153. Quanto ao desconhecimento alegado, verifica-se que era exigível ao gestor da entidade convenente, se homem médio diligente, conhecer as regras que incidiam sobre o convênio que se propunha a gerir, inclusive a jurisprudência vigente. Além do mais, o próprio termo de convênio, na cláusula terceira, item II, alínea 'oo', obrigava o gestor a: 
apresentar na prestação de contas, quando da contrafação de artistas, consagrados, enquadrados na hipótese de inexigibilidade prevista no inciso III, do art. 25 da Lei nº 8.666/1993, atualizada, por meio de intermediários ou representantes, cópia do contrato de exclusividade dos artistas com o empresário contratado, registrado em cartório, sob pena de glosa dos valores envolvidos. Ressalta-se que o contrato de exclusividade difere da autorização que confere exclusividade apenas para os dias correspondentes à apresentação dos artistas e que é restrita à localidade do evento, conforme dispõe o Acórdão 96/2008-TCU-Plenário do TCU; (grifei) 
154. Sendo assim, o gestor não pode se escusar dessa obrigação, encravada no texto do termo de convênio, alegando desconhecimento.
155. Por fim, quanto ao caso ora tratado, deve-se frisar que as normas contidas na cláusula terceira, item II, alínea 'pp', e na cláusula décima terceira, parágrafo primeiro, alínea 'g', do termo de convênio são taxativas sobre a necessidade de que o convenente comprovasse o pagamento de cachês às bandas pelo intermediário, independente da contratação ter se dado via inexigibilidade, licitação ou outro meio. 
156. Ou seja, o gestor tinha a obrigação de enviar os recibos de cachês de artistas e bandas na prestação de contas do convênio. 
Da conclusão e dos pedidos (peça 85, p. 18-21) 
157. Em primeiro momento, verificamos que a abertura de Tomada de Contas Especial, em suma, se deu em face da ausência de alguns documentos considerados importantes à comprovação do objeto.
158. Nas presentes Alegações de Defesa, além de apresentar as devidas justificativas, se apresentou os documentos complementares comprobatórios, sanando assim a ausência de documentos essenciais ao reconhecimento da REGULARIDADE da presente Prestação de Contas.
159. Saliente-se a necessidade de se solicitar a este TCU a análise das presentes razões sobre a ótica da razoabilidade e proporcionalidade, necessárias a considerar o transcurso de mais de 10 (dez) anos para avaliação da documentação do referido convênio.
160. Ante todo o exposto, requer-se o julgamento pela REGULARIDADE da prestação de contas alvo da presente Tomada de Contas Especial.
161. Ante todo o exposto, para que seja feita a mais pura e simples justiça, requer-se de pronto:
a)  PRELIMINARMENTE, o reconhecimento da TEMPESTIVIDADE das presentes ALEGAÇÕES DE DEFESA;
b)  PRELIMINARMENTE, consoante novo entendimento firmado pelo STF no julgado n¿ RE 636.886/AL, de que o processo o âmbito nos Tribunais de contas têm natureza administrativa, que seja aplicada a prescrição quinquenal, ou ainda, considerando que a citação ocorreu mais de 10 (dez) anos do fato gerador, uma vez que os eventos são datados de em abril de 2010, que seja reconhecida a Prescrição do objeto da presente tomada de Contas; 
c)  O deferimento da juntada da documentação probatória, sanando a ausência de documentos exaltados no relatório de auditoria;
d)  O julgamento pela REGULARIDADE da presente Prestação de contas, considerando-se QUITADO o objeto do Convênio em apreço, eximindo os ora defendidos de qualquer punição ou devolução de valores ao erário, uma vez que resta comprovado que o vento em tela de fato aconteceu e que o dinheiro destinado ao convênio fora corretamente empregado;
e)  Caso não seja esse o entendimento deste TCU, que julgue pela REGULARIDADE COM RESSALVAS, uma vez que se comprovou claramente a ocorrência do evento, bem como que o dinheiro público foi corretamente empregado;
f)  Ainda caso não seja aceito por este TCU os novos documentos e justificativas, o que não acredita os ora defendidos, que todos os itens julgados regulares, sejam considerados para fins de dedução do valor total do convênio;
g)  Caso entenda essencial, que defira o prazo de 60 (sessenta) dias para que se possa apresentar a declaração individual, por segurança da prestação do serviço, em face do princípio da razoabilidade e proporcionalidade, pois passados mais de 10 (dez) anos da prestação do referido serviço, que ocorreu em abril de 2010.
Análise da Conclusão e dos Pedidos
162. Conforme analisado acima, os requerimentos para que se considerasse os documentos probatórios apresentados na defesa, e o argumento de que a defesa é tempestiva foram acolhidos. 
163. Contudo, considerando não terem sido acatados os arrazoados acerca da prescrição e da ausência de notificação administrativa na fase interna, e considerando que apenas parcela dos argumentos de mérito foram acolhidos, e que esse acolhimento não foi suficiente para sanar todas as irregularidades ou reduzir totalmente o valor do débito (embora o débito da 'irregularidade 1' tenha sido reduzido, e os débitos das 'irregularidades 2 e 3' tenham sido excluídos, visto que essas irregularidades foram elididas, ainda há débito nos autos) , não se acolherá os pedidos de julgar as contas regulares ou regulares com ressalvas. Contudo, será acolhido o pedido de reduzir o valor dos débitos, relativos aos itens cujas falhas foram acolhidas na análise das defesas. 
164. Há, ainda, um pedido de mais 60 (sessenta) adicionais para que o responsável trouxesse complementos à defesa. Esse pedido não deve ser acolhido, porquanto, além de já ter sido concedido prazo para o envio das alegações de defesa, passaram-se quase dois anos desde o envio da defesa, período esse que os defendentes poderiam ter aproveitado para enviar complementos à defesa.
Conclusão sobre o exame da defesa
165. As alegações de defesa foram capazes de elidir parte das irregularidades objeto de citação, e diminuir parte do débito constante da citação, conforme descrito adiante:
Tabela 4 - Situação das irregularidades e do débito após análise das alegações de defesa.
	Irregularidade
	Situação
	Débito*

	Irregularidade 1 - não comprovação parcial da execução física
	A irregularidade foi mantida, assim como a responsabilidade, mas o valor do débito foi reduzido. 
	O valor do débito foi reduzido nos valores de R$ R$ 18.868,50 e de R$ 808,65, referentes aos respectivos itens 'Sérgio Boi e o Cangaço' e 'Tendas', ambos da etapa Cabo de Santo Agostinho. Logo, o valor do débito dessa irregularidade, calculado na instrução de peça 72, em R$ 40.342,65 será reduzido para R$ 20.665,50. 

	Irregularidade 2 - não comprovação parcial da execução financeira
	A irregularidade foi elidida.
	Não há.

	Irregularidade 3 - ausência da declaração de gratuidade.
	A irregularidade foi elidida.
	Não há.

	Irregularidade 4 - ausência de comprovação de cachês de artistas.
	A irregularidade foi mantida, assim como a responsabilidade e o valor do débito.
	O valor do débito dessa irregularidade, calculado na instrução de peça 72, continua com o mesmo valor, de R$ 1.424.571,75.

	*O valor remanescente do débito, que deve constar na condenação, é de R$ 1.445.237,25, que é o resultado da soma dos débitos das irregularidades 1 e 4. Registre-se que os débitos das irregularidades 1 e 4 não têm parcelas coincidentes entre si.

*O valor remanescente do débito, que deve constar na condenação, é de R$ 1.445.237,25, que é o resultado da soma dos débitos das irregularidades 1 e 4. Registre-se que os débitos das irregularidades 1 e 4 não têm parcelas coincidentes entre si.
166. Desse modo, as alegações de defesa devem ser parcialmente acolhidas. O valor do débito será reduzido, consoante análise acima.
Prescrição da Pretensão Punitiva
167.  Vale ressaltar que a pretensão punitiva do TCU, conforme Acórdão 1441/2016-TCU-Plenário, Relator: Benjamin Zymler, que uniformizou a jurisprudência acerca dessa questão, subordina-se ao prazo geral de prescrição indicado no art. 205 do Código Civil, que é de dez anos, contado da data de ocorrência da irregularidade sancionada, nos termos do art. 189 do Código Civil, sendo este prazo interrompido pelo ato que ordenar a citação, a audiência ou a oitiva dos responsáveis.
168. No caso em exame, a perspectiva de aplicação de penalidade à responsável não foi alcançada pela prescrição, uma vez que a irregularidade sancionada se deu em 29/6/2010 e o ato de ordenação da citação ocorreu em 30/5/2020 (peça 74) , ou seja, em prazo inferior a dez anos.
CONCLUSÃO
169. Inicialmente, cabe acolher parcialmente as alegações de defesa apresentadas pelos responsáveis Eduardo Moura Koury e Sociedade Cultural Pernambuco Na Estrada, uma vez que o exame dos elementos contidos nos autos elidiu apenas parte das irregularidades, e diminuíram o valor do débito apurado (vide parágrafo 165 supra) . Sendo assim, ficam mantidas as irregularidades 1 e 4 da matriz de responsabilização de peça 71.
170. Ademais, inexistem nos autos elementos que demonstrem a boa-fé dos responsáveis ou a ocorrência de outras excludentes de culpabilidade.
171. Verifica-se também que não houve a prescrição da pretensão punitiva, conforme análise já realizada.
172.  Tendo em vista que não constam dos autos elementos que permitam reconhecer a boa-fé dos responsáveis, sugere-se que as suas contas sejam julgadas irregulares, nos termos do art. 202, § 6º, do Regimento Interno do TCU, com a imputação do débito atualizado monetariamente e acrescido de juros de mora, nos termos do art. 202, §1º do Regimento Interno do TCU, descontado o valor eventualmente recolhido, com a aplicação da multa prevista no art. 57 da Lei 8.443/1992. Ressalta-se que a análise da boa-fé relativa a pessoa jurídica de direito privado é realizada considerando as condutas de seus administradores, uma vez que os atos destes obrigam a pessoa jurídica, desde que exercidos nos limites dos poderes definidos no ato constitutivo do ente, nos termos do art. 47 do Código Civil (Acórdão 1723/2016-TCU-Plenário, Ministro-Relator Raimundo Carrero) .
PROPOSTA DE ENCAMINHAMENTO
173. Diante do exposto, submetemos os autos à consideração superior, propondo ao Tribunal:
a) Acolher parcialmente as alegações de defesa apresentadas pelos responsáveis Eduardo Moura Koury (CPF: XXX.653.484-XX) e Sociedade Cultural Pernambuco Na Estrada (CNPJ: 08.178.076/0001-13) ; 
b)   julgar irregulares, nos termos dos arts. 1º, inciso I, 16, inciso III, alíneas b e c, da Lei 8.443/1992, c/c os arts. 19 e 23, inciso III, da mesma Lei, as contas dos responsáveis Eduardo Moura Koury (CPF: XXX.653.484-XX) e Sociedade Cultural Pernambuco Na Estrada (CNPJ: 08.178.076/0001-13) , condenando-os solidariamente ao pagamento das importâncias a seguir especificadas, atualizadas monetariamente e acrescidas dos juros de mora, calculadas a partir das datas discriminadas até a data da efetiva quitação do débito, fixando-lhes o prazo de quinze dias, para que comprovem, perante o Tribunal, o recolhimento das referidas quantias aos cofres do Tesouro Nacional, nos termos do art. 23, inciso III, alínea 'a', da citada lei, c/c o art. 214, inciso III, alínea 'a', do Regimento Interno do TCU.  
	Data de ocorrência
	Valor histórico (R$) 

	29/6/2010
	1.445.237,25

c) aplicar individualmente aos responsáveis Eduardo Moura Koury (CPF: XXX.653.484-XX) e Sociedade Cultural Pernambuco Na Estrada (CNPJ: 08.178.076/0001-13) , a multa prevista no art. 57 da Lei 8.443/1992 c/c o art. 267 do Regimento Interno do TCU, fixando-lhes o prazo de quinze dias, a contar da notificação, para que comprovem, perante o Tribunal (art. 214, III, alínea 'a', do Regimento Interno do TCU) , o recolhimento da dívida aos cofres do Tesouro Nacional, atualizada monetariamente desde a data do acórdão que vier a ser proferido por este Tribunal até a do efetivo recolhimento, se pagas após o vencimento, na forma da legislação em vigor;
d)  autorizar, desde logo, a cobrança judicial das dívidas, caso não atendidas a notificação, na forma do disposto no art. 28, inciso II, da Lei 8.443/1992;
e)  autorizar também, desde logo, caso requerido, com fundamento no art. 26, da Lei 8.443, de 1992, c/c o art. 217, §§ 1º e 2º do Regimento Interno do TCU, o parcelamento da (s) dívida (s) em até 36 parcelas, incidindo, sobre cada parcela, corrigida monetariamente, os correspondentes acréscimos legais, fixando-lhe o prazo de quinze dias, a contar do recebimento da notificação, para comprovar, perante o Tribunal, o recolhimento da primeira parcela, e de trinta dias, a contar da parcela anterior, para comprovar os recolhimentos das demais parcelas, devendo incidir, sobre cada valor mensal, atualizado monetariamente, os juros de mora devidos, no caso do débito, na forma prevista na legislação em vigor, alertando os responsáveis de que a falta de comprovação do recolhimento de qualquer parcela importará o vencimento antecipado do saldo devedor, nos termos do § 2º do art. 217 do Regimento Interno deste Tribunal; 
f)   enviar cópia do Acórdão a ser prolatado à Procuradoria da República no Estado de Pernambuco, nos termos do § 3º do art. 16 da Lei 8.443/1992, c/c o § 7º do art. 209 do Regimento Interno do TCU, para adoção das medidas cabíveis; 
g)   enviar cópia do Acórdão que vier a ser proferido ao Ministério do Turismo e aos responsáveis, para ciência;
h)   informar à Procuradoria da República no Estado de Pernambuco, ao Ministério do Turismo e aos responsáveis que a presente deliberação, acompanhada do Relatório e do Voto que a fundamenta, está disponível para a consulta no endereço www.tcu.gov.br/acordaos, além de esclarecer que, caso requerido, o TCU poderá fornecer sem custos as correspondentes cópias, de forma impressa; e
i)   informar à Procuradoria da República no Estado de Pernambuco que, nos termos do parágrafo único do art. 62 da Resolução TCU 259/2014, os procuradores e membros do Ministério Público credenciados nesta Corte podem acessar os presentes autos de forma eletrônica e automática, ressalvados apenas os casos de eventuais peças classificadas como sigilosas, as quais requerem solicitação formal".
O MP/TCU, representado pela procuradora-geral Cristina Machado da Costa e Silva, em sua manifestação regimental, concordou com a proposta apresentada pela unidade técnica, exceto pela manutenção do débito relacionado à irregularidade 'iv'[footnoteRef:3]. [3:  Peça 133.] 
É o relatório.

Renato Godoy Inácio de Oliveira (OAB/PE 26.445), representando Eduardo Moura Koury e Sociedade Cultural Pernambuco na Estrada.

Procuradora-Geral Cristina Machado da Costa e Silva.

TOMADA DE CONTAS ESPECIAL. MINISTÉRIO DO TURISMO. CITAÇÃO. ACOLHIMENTO PARCIAL DAS ALEGAÇÕES DE DEFESA. PRESCRIÇÃO. ARQUIVAMENTO. COMUNICAÇÕES

TOMADA DE CONTAS ESPECIAL (TCE)

Unidade de Auditoria Especializada em Tomada de Contas Especial (AudTCE).

Em exame, tomada de contas especial (TCE) instaurada pelo Ministério do Turismo em desfavor da Sociedade Cultural Pernambuco na Estrada e do presidente Eduardo Moura Koury, em razão da não comprovação da regular aplicação dos recursos repassados no âmbito do convênio 100/2010 para consecução do projeto "Circuito Pernambuco Multicultural 2010".
2. 	No relatório do tomador de contas, emitido em 1º/4/2019, o débito foi quantificado e atribuído aos responsáveis conforme descrição a seguir[footnoteRef:2]: [2:  Peça 55.] 
"7. Na opinião desta Comissão de Tomada de Contas Especial, os fatos apurados no processo indicam a (o) Não comprovação da regular aplicação dos recursos repassados pela União, caracterizando prejuízo ao erário, tendo sido quantificado o dano e identificados os agentes responsáveis, conforme item 4 deste relatório. 
8. No tocante à quantificação do dano e à atribuição da responsabilidade, conforme motivações expostas no item 4 deste relatório, entende-se que o débito no valor de R$ 1.595.000,00, o qual representa 100% dos recursos repassados, deve ser imputado ao Senhor Eduardo Moura Koury, Presidente da Sociedade Cultural Pernambuco na Estrada - Pé na Estrada, uma vez que não comprovou de forma regular a execução física e financeira do objeto do convênio. 
9. A Sociedade Cultural Pernambuco na Estrada - Pé na Estrada foi arrolada como responsável solidária. 
10. Os avisos de recebimento acostados aos autos do processo indicam que os agentes responsáveis tiveram oportunidade de defesa, em observância ao art. 5°, inciso LV da Constituição Federal. Como não houve recolhimento aos cofres públicos da importância impugnada e os argumentos apresentados na defesa, de forma parcial, não foram acatados, subsistem os motivos que legitimaram a instauração desta tomada de contas especial, considerando que foram esgotadas as medidas administrativas para ressarcimento do dano ao erário".
3.	No âmbito desta Corte, a presente TCE foi autuada em 18/2/2020, tendo a então Secretaria de Controle Externo de Tomada de Contas Especial (SecexTCE) realizado a citação da sociedade e de seu dirigente para que apresentassem alegações de defesa relativas à falta de comprovação: (i) da execução física parcial, dada a ausência de imagens (fotografias e/ou filmagens) ou outros documentos que demonstrassem a realização de parte do objeto previsto no plano de trabalho, no valor total de R$ 40.342,65; (ii) da execução financeira parcial; (iii) da gratuidade do evento ou de demonstrativo de utilização dos valores arrecadados com a venda de ingressos no objeto ajustado e (iv) de que as empresas que não detinham direitos de exclusividade, contratadas irregularmente por inexigibilidade, pagaram o cachê das bandas ou cantores que se apresentaram no evento[footnoteRef:3]. [3:  Peças 77-82.] 
4.	Promovidas as citações, os responsáveis, regularmente citados, apresentaram alegações de defesa, conjuntamente[footnoteRef:4]. A unidade instrutiva propôs, então, acolher parcialmente as alegações de defesa apresentadas, considerando elididas as irregularidades 'ii' e 'iii', julgar irregulares suas contas, atribuir-lhes o débito integral e aplicar-lhes a multa prevista no art. 57 da Lei 8.443/1992[footnoteRef:5]. [4:  Peças 85-97.]  [5:  Peça 102.] 
5.	O MP/TCU, representado pela procuradora-geral Cristina Machado da Costa e Silva, em sua manifestação regimental, concordou com a proposta apresentada pela unidade técnica, exceto pela manutenção do débito relacionado à irregularidade 'iv'[footnoteRef:6]. [6:  Peça 133.] 
II
6.	Cabe, inicialmente, analisar a ocorrência da prescrição, nos termos da Resolução TCU 344/2022, aprovada na sessão plenária extraordinária de 11/10/2022. 
7.	Conforme art. 4º, II, da referida resolução, o prazo de prescrição será contado da data de apresentação da prestação de contas ao órgão concedente. 
8.	No caso concreto, não há informações sobre a data de apresentação da prestação de contas.
9.	No entanto, consta dos autos a nota técnica 79/2011[footnoteRef:7], elaborada pela Coordenação Geral de Monitoramento, Fiscalização e Avaliação de Convênios, concluindo pela não apresentação de "elementos suficientes que permitem a emissão de parecer técnico conclusivo a respeito do cumprimento do objeto do convênio, sendo necessário diligenciamento junto ao convenente". [7:  Peça 33.] 
10.	Tal nota técnica caracteriza, nos termos do art. 5º, II, da resolução, causa interruptiva da prescrição, por se tratar de ato inequívoco de apuração do fato.
11.	Posteriormente, foi emitida a nota técnica financeira PGTUR 589/2017, de 16/6/2017, sugerindo a realização de diligência para saneamento da prestação de contas[footnoteRef:8]. [8:  Peça 35.] 
12.	Ante o não atendimento das diligências que lhe foram dirigidas pelo ministério, a Coordenação de Análise de Prestação de Contas emitiu o parecer financeiro 955/2017[footnoteRef:9], em 29/9/2017, no qual concluiu pela rejeição da prestação de contas do convênio. [9:  Peça 41.] 
13.	Foram emitidos os ofícios 2492 e 2493/2017, de 20/9/2017, para a sociedade e seu presidente, respectivamente, solicitando manifestação sobre o ressarcimento dos valores impugnados[footnoteRef:10]. [10:  Peças 42 a 45.] 
14.	A TCE foi instaurada pelo Ministério do Turismo em 25/11/2017[footnoteRef:11]. [11:  Peça 55.] 
15.	No âmbito deste Tribunal, a TCE foi autuada em 18/2/2020, e os responsáveis foram regularmente citados em junho de 2020.
16.	A partir desses marcos temporais, não se observa, nos autos, informações sobre atos inequívocos de andamento regular do processo entre a emissão da nota técnica 79/2011 e a emissão da nota técnica financeira PGTUR 589/2017, verificando-se, portanto, o transcurso de mais de 5 (cinco) anos e, por conseguinte, a ocorrência da prescrição, nos termos do art. 2º da Resolução TCU 344/2022.
17.	Assim, deve o processo ser arquivado, em observância ao disposto no art. 11 do indigitado normativo.
Diante do exposto, voto pela aprovação do acórdão que ora submeto à apreciação deste colegiado.
TCU, Sala das Sessões, em 25 de abril de 2023.
WEDER DE OLIVEIRA 
Relator